臺灣高等法院民事判決
108年度建上字第20號
上  訴  人  東鐿營造有限公司

法定代理人  黃瀚寬  
訴訟代理人  蔣昕佑律師
            唐嘉瑜律師
複代理人    張晁綱律師
被上訴人    臺北市政府都市發展局

法定代理人  黃一平  
訴訟代理人  陳憲政律師
複代理人    陳偉強律師
上列當事人間請求給付工程款事件，上訴人對於中華民國107年 
11月9日臺灣臺北地方法院106年度建字第131號第一審判決提起
上訴，本院於110年3月2日言詞辯論終結，判決如下：
    主  文
原判決關於駁回上訴人後開第二項之訴，及該部分假執行之聲請
，暨命上訴人負擔該部分訴訟費用之裁判均廢棄。
被上訴人應再給付上訴人新臺幣貳佰參拾伍萬參仟貳佰玖拾捌元
，及自民國一０六年五月六日起至清償日止，按年息百分之五計
算之利息。
其餘上訴駁回。
第一審訴訟費用關於廢棄部分，由被上訴人負擔。第二審訴訟費
用除減縮部分外，由被上訴人負擔五分之三，餘由上訴人負擔。
本判決第二項所命給付，於上訴人以新臺幣柒拾捌萬伍仟元為被
上訴人供擔保後，得假執行。但被上訴人如以新臺幣貳佰參拾伍
萬參仟貳佰玖拾捌元為上訴人預供擔保，得免為假執行。
    事實及理由
壹、程序方面：
    查上訴人之法定代理人於本院審理中變更為丙○○，被上訴
    人之法定代理人先後變更為黃景茂、乙○○，業據其等分別具
    狀聲明承受訴訟（見本院卷㈠第81、173頁、卷㈢第359頁
　　），並有公司登記資料、臺北市政府民國(下同)107年12月 
    25日府人任字第10760070831號令、110年2月2日府人任字第
    11030006422號令影本可稽（見本院卷㈠第85、177頁、卷㈢第
    363頁），核無不合，應予准許。
貳、實體方面：
一、上訴人起訴主張：兩造於102年4月11日簽訂工程採購契約（
　　下稱系爭契約），約定由伊承攬位於臺北市○○區○○街0段00
    號附近之「○○社區中心出租國宅（下稱○○國宅）公共空間整
    體改善工程」（下稱系爭工程），契約總價為新臺幣（下同
    ）3692萬8000元，工期175日曆天。系爭工程歷經3次變更設
    計、2次契約變更，總價變更為4070萬3元，嗣於  103年1月
    29日竣工，並於103年7月3日起辦理初驗，惟因兩造於104年
    4月30日始完成第2次契約變更，故於104年5月19日起辦理正
    驗，於104年6月18日驗收完畢，並於104年8月17日核發工程
    結算驗收證明書。詎被上訴人無端扣罰施工日誌逾期罰款及
    分項施工計畫逾期罰款70萬811元、估驗計價逾期罰款94萬3
    000元、竣工圖送審逾期罰款54萬9450元、結算書逾期罰款1
    2萬2100元、竣工逾期罰款28萬4900元、初驗逾期罰款256萬
    4100元，合計516萬4361元(70萬811元+94萬   3000元+54萬
    9450元+12萬2100元+28萬4900元+256萬4100元
　　)，爰依系爭契約第5條第1款第2目之約定及承攬法律關係請
    求被上訴人給付工程款516萬4361元本息。退步言之，縱認
    被上訴人扣罰為有理由，惟關於估驗計價逾期罰款部分，逾
    期日數至多計算至系爭工程竣工之日即103年1月29日止，共
    341日，以每逾1日扣罰1000元計算，至多僅得扣罰34萬1000
    元，關於初驗逾期罰款部分，不得計入逾期期間共23日，應
    予扣除。再退步言之，縱認被上訴人各項扣罰之數額為有理
    由，亦屬過高，爰請求酌減違約金。又系爭工程預定開工日
    期為102年4月18日，系爭契約並未約定開工前須先提交整體
    施工計畫書、品質計畫書及勞工安全衛生管理計畫書(下合
    稱三大計畫書)始得施工，詎被上訴人以此為由阻礙伊於原
    定開工日施工，致系爭工程於102年4月18日起至同年5月30
    日(即三大計畫書全部經被上訴人核定之日)止，共計43日不
    得施工，應解釋為經被上訴人同意全部暫停執行(停工)，伊
    自得依系爭契約第22條第5款約定，請求被上訴人按訂約總
    價(扣除營業稅)2.75%除以原工期日數所得金額乘以停工日
    數計算之工程管理費23萬7645元(3692萬8000元/1.05X2.75
　　%X43/175日，元以下四捨五入，下同)本息。另伊依約就系
    爭工程履約期間，向訴外人新光產物保險股份有限公司(下
    稱新光產物保險公司)投保營造綜合保險（保單號碼：1318
    字第02ECP0000000），原投保期間至103年2月28日止，惟系
    爭工程於103年1月29日竣工後，因被上訴人辦理變更設計，
    遲至104年6月18日始驗收完畢，致上開保險先後自103年2月
    28日起展延至同年7月31日止，自同年7月31日起展延至104
    年7月31日止，因而增加支出保險費各1萬7000元、2萬元，
    共3萬7000元，此非可歸責於伊，爰依系爭契約第15條第2款
    第5目約定，請求被上訴人給付伊3萬7000元本息。綜上，伊
    得請求被上訴人給付之金額合計543萬9006元(即工程款516
    萬4361元+管理費23萬7645元+保險費3萬7000元)本息等語。
    原審判命被上訴人應給付上訴人70萬5900元(包括返還溢扣
    之估驗計價逾期罰款1萬4000元、竣工圖送審逾期罰款30萬 
    5250元、結算書逾期罰款10萬1750元、竣工逾期罰款28萬  
    4900元)本息，而駁回上訴人其餘之訴。上訴人就其敗訴之4
    03萬2295元(包括返還溢扣之估驗計價逾期罰款92萬9000元
    、竣工圖送審逾期罰款24萬4200元、結算書逾期罰款2萬 35
    0元、初驗逾期罰款256萬4100元、管理費23萬7645元、保險
    費3萬7000元)本息部分，聲明不服，提起一部上訴後，復減
    縮上訴聲明(即不再請求返還結算書逾期罰款2萬350元部分
    ，見本院卷㈢第257頁)，合於民事訴訟法第446條第1項但書
    、第255條第1項第3款規定，該減縮部分及被上訴人敗訴部
    分，均非本件裁判範圍。上訴聲明：㈠原判決關於駁回上訴
    人後開第㈡項之訴部分，及該部分假執行之聲請均廢棄；㈡被
    上訴人應再給付上訴人401萬1945元，及自起訴狀繕本送達
    之翌日（即106年5月6日）起至清償日止，按年息5％計算之
    利息；㈢願供擔保請准宣告假執行。
二、被上訴人則以：㈠關於估驗計價逾期罰款92萬9000元部分，
    上訴人確有估驗計價逾期共929日之違約情事，系爭契約並
    無竣工後毋庸計罰之約定，伊自得依系爭契約附件「臺北市
    政府都市發展局公共工程施工階段契約約定權責分工表」（
    下稱系爭權責分工表)項次2.23約定，每逾1日扣罰違約金10
    00元，共92萬9000元，僅佔系爭工程結算總價4070萬3元之2
    .29%，難謂過高；㈡關於竣工圖逾期罰款24萬4200元部分，
    上訴人施作過程為圖方便，未詳細核對現場與設計圖尺寸不
    符，未按圖施作，且尚有文件不齊、表示不清等缺失
　　，致竣工圖送審逾期共12日，自有可歸責之事由，伊得依系
    爭權責分工表項次3.3約定，每逾1日扣罰以契約價金總額千
    分之0.5計算之違約金共24萬4200元(4070萬3元X5‰X12)，僅
　　佔系爭工程結算總價4070萬3元之0.6%，難謂過高；㈢關於初
    驗逾期罰款256萬4100元部分，系爭工程於103年7月29日完
    成初驗，伊就現場查驗缺失要求上訴人於103年8月29日前改
    正，惟於103年9月10日辦理初驗第1次複驗時，尚有缺失未
    改正，經伊當場告知上訴人應於103年9月30日前改正，並於
    103年9月26日通知上訴人訂於103年10月20日辦理初驗第2次
    複驗，然於該次複驗時，仍有缺失未改正，經伊當場告知上
    訴人應於103年11月2日前改正，嗣上訴人於103年10月17日
    通知伊缺失改正完成，但於103年10月20日辦理初驗第3次複
    驗時，仍有缺失未改正，經伊當場告知上訴人應於103年 11
    月12日前改正，其後於103年11月13日辦理初驗第4次複驗時
    ，上訴人提送之竣工圖仍與現況不符，且該缺失無法改正
　　，伊遂同意辦理變更設計，逾期日數自第1次複驗完成之次
    日起計算至瑕疵改正完成通知送達伊之日止，即103年9月11
    日至9月30日、103年10月1日至10月20日、103年10月21日至
    11月12日，共計63日，伊得扣罰按契約價金總額千分之1計
    算之違約金共256萬4100元（4070萬3元X1‰X63日），僅佔系
    爭工程結算總價4070萬3元之6.3%，難謂過高；㈣關於管理費
    23萬7645元部分，上訴人依約應先編擬及提報三大計畫書
　　，經監造單位審查及伊核定後始得開始施工，而開工與進行
    施工之意義不同，系爭工程縱已申報開工，但於完成三大計
    畫書前，仍不得施工，否則施工將無所依據。上訴人提報三
    大計畫書後，因相關文件未備齊，致遭監造單位或伊於審查
    後退回修正，且上訴人迄於102年5月15日始提報最終修正版
    之勞工安全衛生管理計畫書，經監造單位於同年5月16日審
    查通過，嗣伊於同年5月30日同意核定，乃於合理期間內完
    成審查，並無拖延情事，故系爭工程於102年4月18日至同年
    5月15日無法施工，自屬可歸責於上訴人，至102年5月16日
    至同年5月30日係三大計畫書審查期間，伊不爭執得免計工
    期，則上訴人受有不計罰逾期違約金之利益，自不得請求增
    加給付管理費，方屬公允，且三大計畫書於102年4月18日至
    同年5月30日送審期間無法施工，與系爭契約第22條第5項約
    定「經機關同意全部暫停執行或展延履約期限」之情形不同
　　，上訴人據此請求增加給付管理費23萬7645元，難認有據；
    ㈤關於保險費3萬7000元部分，系爭工程未如期辦理驗收，係
    因上訴人逾期提送結算書、竣工圖及逾期改正初驗複驗之缺
    失所致，上訴人應自行負擔保險期間延長增加之保險費等語
    ，資為抗辯。答辯聲明：㈠上訴駁回；㈡如受不利之判決
　　，願預供擔保請准宣告免為假執行。
三、兩造不爭執之事項(見本院卷㈢第29、30、107頁)：　　
  (一)被上訴人就系爭工程辦理公開招標，由上訴人得標，兩造
      於102年4月11日簽訂系爭契約，約定工期為175天日曆天
　　　，契約總價為3692萬8000元，原定於102年4月18日開工，
　　　工程品質管制計畫書、工程整體施工計畫書、工程安全衛
      生管理計畫書等三大計畫書先後於102年5月20日、同年5
      月23日、5月30日經被上訴人核定通過，系爭工程於102年
      6月1日實際開工，於103年1月29日竣工，並於103年3月20
      日辦理第1次契約變更，總價變更為4070萬0003元，嗣於 
      103年7月3日起辦理初驗，復於104年4月30日辦理第2次契
      約變更，於104年5月19日起辦理正驗，並於104年6月18日
      驗收完畢，被上訴人於104年8月17日核發工程結算驗收證
      明書，有系爭契約、工程結算驗收證明書、臺北市政府都
      發局102年5月23日北市都工字第10233787300號函、102年
      5月20日北市都工字第10233601100號函、102年5月30日北
      市都工字第10233934600號函等影本可稽(見原審卷㈠第12
      至32、34、121、126、134頁)。
  (二)被上訴人於102年5月6日核定系爭工程施工預定進度表，
      嗣於102年10月15日同意修正上開施工預定進度表，有臺
      北市政府都發局102年5月6日北市都工字第10233350500號
      函、102年10月15日北市都工字第10238306700號函及施工
      預定進度表等影本可稽（原審卷㈠第50至53頁）。
四、得心證之理由：
  (一)上訴人是否逾期辦理估驗計價？如是，被上訴人扣罰逾期
      違約金92萬9000元，有無理由？
　　⒈上訴人主張：估驗計價制度係為緩解承攬人之財務壓力而
      設，被上訴人並未因伊逾期辦理估驗計價受有任何損害，
      自不得扣罰逾期罰款，縱認被上訴人扣罰為有理由，逾期
      日數僅得計算至系爭工程竣工之日即103年1月29日止，共
      341日，被上訴人得扣罰之逾期違約金至多為34萬1000元
      等語。被上訴人則以系爭契約並無竣工後毋庸計罰違約金
      之約定，上訴人辦理系爭工程第3期估驗計價逾期19日、
      第5期估驗計價逾期187日、第6期估驗計價逾期143日、第
      7期估驗計價逾期124日、第8期估驗計價逾期104日、第9
      期估驗計價逾期104日、第10期估驗計價逾期248日，逾期
      日數共929日，以每逾1日扣罰1000元計算，伊得扣罰逾期
      違約金共92萬9000元等語置辯。
　　⒉按估驗款，係承攬人於施工期間，得依約按工程完成之數
      量、進度，定期申請估驗計價，經定作人核實後，給付該
      期間內完成工程數量、進度之一定比例金額，待工程竣工
      及驗收合格後給付尾款，蓋考量營繕工程多具有標的金額
      龐大、工期漫長之特性，倘令承攬人概於工程全部完工及
      驗收完成後始得請求工程款，其財力自難以負荷，且亦有
      失公平，另一方面，定作人亦得仰賴按期估驗程序掌握工
      程進度，並監督其品質，以避免拖延驗收、結算之時間，
      故估驗款乃暫付款性質，於工程竣工後辦理結算時，若發
      現估驗計價超估時，則須從尾款中扣還。依系爭契約第5
      條第1項第2款約定：「估驗款：工程款之支付，除另有約
      定外，由廠商依下列約定申請估驗計價，經機關核實後給
      付之。⑴契約自開工日起，每月月終估驗計價1次。⑵竣工
      後估驗：確定竣工後，如有尚未辦理估驗項目，得辦理末
      期估驗計價。未納入估驗者，併尾款給付。⑶依前2子目估
      驗時，應由廠商提出估驗計價單、估驗明細表並檢附契約
      約定及相關規定文件....送監造單位/工程司審查併監造
      報表提送機關核付估驗款，不得延期辦理，逾期者依權責
      分工表規定辦理。機關至遲應於收受估驗文件後〔20
　　　〕日內完成審核程序，並於接到廠商提出請款單據後〔5
　　　〕日內付款」（見原審卷㈠第16頁）；系爭權責分工表項次
      2.23約定，施工中估驗計價應於契約約定估驗日加10日辦
      理，監造單位應於5日內審查，被上訴人應於20日內核定
      ，若上訴人逾期辦理，每逾1日扣罰1000元（見原審卷㈢第
      23頁)，可見上訴人於系爭工程施工中，始負有定期申請
      估驗計價之義務，於竣工後，若有未辦理估驗計價之項目
      者，得辦理末期估驗計價或併入尾款給付，無再續行估驗
      計價程序之必要。
    ⒊茲就上訴人辦理估驗計價逾期之日數分述如下：　
　　⑴關於第3期（102年6月份）估驗計價部分：
　　　查兩造約定系爭工程第3期（102年6月份）估驗計價應於 
      102年7月10日(即6月底加10日)前辦理，上訴人於102年7
      月10日提送第3期估驗計價資料，有上訴人102年7月10日
      鐿營萬字第1020710001號函影本可稽（見原審卷㈡第241頁
      ），固未逾期，惟經監造單位(即薛晉屏建築師事務所
　　　，下同)於102年7月16日通知上訴人應於102年7月18日前
      修正完成及提送審查，上訴人遲於102年8月6日始提送修
      正之第3期估驗計價資料，共逾期19日（即102年7月19日
      至8月6日），有薛晉屏建築師事務所102年7月16日薛萬字
      第1307161號函、上訴人102年8月6日鐿營萬字第10208060
　　　07號函等影本可稽（見原審卷㈡第242頁、第244頁），此
      為上訴人所不爭執(見本院卷㈡第289頁)，堪可認定。
　　⑵關於第5期（102年8月份）估驗計價部分：
    ①查兩造約定系爭工程第5期（102年8月份）估驗計價應於 1
      02年9月10日(即8月底加10日)前辦理，上訴人於102年9月
      3日提送第5期估驗計價資料，有上訴人102年9月3日鐿營
      萬字第1020903002號函影本可稽（見原審卷㈡第168頁
　　　），固未逾期，惟經監造單位於102年9月9日通知上訴人
      應於102年9月12日前修正完成及提送審查，上訴人遲於10
      2年10月17日方提送修正之第5期估驗計價資料，共逾期35
      日（即102年9月13日至10月17日），有上訴人102年10月 
      17日鐿營萬字第1021017001號函、薛晉屏建築師事務所  
      102年9月9日薛萬字第1309095號函等影本可稽（見原審卷
      ㈢第166、167頁），此為上訴人所不爭執(見本院卷㈡第 28
      9頁)，堪可認定。
　　②又上訴人於102年10月17日提送修正之第5期估驗計價資料
　　　，嗣經被上訴人於102年10月29日退回，請上訴人於4日內
      即102年11月2日前補正施工照片及專任工程人員簽章等事
      項後，再提送監造單位審查，上訴人遲至103年4月3日方
      提送修正後估驗計價資料，固有臺北市政府都市發展局  
      102年10月29日北市都工字第10238839100號函、薛晉屏建
      築師事務所103年4月3日薛萬字第1404031號函、上訴人  
      103年4月3日鐿營萬字第1030403001號函等影本可稽（見
      原審卷㈡第251、269、270頁、卷㈢第203頁），惟系爭工程
      業於103年1月29日確定竣工(見兩造不爭執之事項㈠)，依
      前開說明，系爭權責分工表項次2.23約定上訴人於施工中
      始負有定期申請估驗計價之義務，竣工後未辦理估驗計價
      之項目，得辦理末期估驗計價或併入尾款給付，因此，第
      5期估驗計價程序於竣工後，轉而進入結算之驗收程序
　　　，無再續行估驗計價程序之必要，上訴人主張逾期日數僅
      得計算至系爭工程竣工之日即103年1月29日止，共88日(
　　　102年11月3日至103年1月29日)等語，核屬有據。
　　③綜上，上訴人辦理第5期估驗計價逾期共123日(35日+88日)
      。
　　⑶關於第6期（102年9月份）估驗計價部分：　
　　①查兩造約定系爭工程第6期（102年9月份）估驗計價應於 1
      02年10月10日(即9月底加10日)前辦理，上訴人於102年 1
      0月8日提送第6估驗計價資料，經監造單位於102年10月 1
      4日通知上訴人計價資料應依工程進度計算，不應於「估
      驗計價」及「保留金額」欄填具「0」元，並應於102年10
      月18日前修正完成及提送審查，惟經兩造及監造單位討論
      後，該期估驗計價資料之「估驗計價」及「保留金額」欄
      仍為「0」元，上訴人據此於102年10月31日提送修正之第
      6期估驗計價資料，經監造單位於102年11月4日審查核可
　　　，有上訴人102年10月8日鐿營萬字第1021008001號函、  
      102年10月31日鐿營萬字第1021031001號函、薛晉屏建築
      師事務所102年10月14日薛萬字第1310141號函、102年11
      月4日薛萬字第1311041號函及估驗計價單等影本可稽（見
      原審卷㈡第254至257、262頁），是上訴人就102年10月18
      日至同年10月31日之逾期13日有不可歸責之事由，被上訴
      人不得扣罰逾期違約金，此為原判決所認定，且未據被上
      訴人聲明不服，此部分即無審究之必要，先予敘明。
　　②又上訴人於102年11月4日提送修正之第6期估驗計價資料
　　　，嗣經被上訴人於102年11月7日函請上訴人於4日內即102
      年11月11日前補正施工照片(須經專任工程人員簽章)、工
      程估驗之數量計算表、自主檢查統計表(含施工及安全衛
      生相關自主檢查表、材料設備抽試驗、檢驗停留點等紀錄
      )、估驗計價文件檢核表、更正估驗計價單第1頁核發金額
      等事項後，再提送監造單位審查，上訴人遲至103年4月3
      日方提送修正後估驗計價資料，固有臺北市政府都市發展
      局102年11月7日北市都工字第10239304100號函、薛晉屏
      建築師事務所103年4月3日薛萬字第1404031號函等影本可
      稽（見原審卷㈡第258、259、269、270頁、卷㈢第203頁）
      ，惟上訴人於施工中始負有定期申請估驗計價之義務，竣
      工後未辦理估驗計價之項目，得辦理末期估驗計價或併入
      尾款給付，因此，第6期估驗計價程序於竣工後，轉而進
      入結算之驗收程序，無再續行估驗計價程序之必要，已如
      前述，是被上訴人得扣罰算至103年1月29日止之逾期違約
      金，又上訴人自承：伊自102年11月11日起至103年1月29
      日止，共逾期80日等語(見本院卷㈡第289頁)，故上訴人辦
      理第6期估驗計價之逾期日數為80日，堪可認定
　　　。
　　⑷關於第7期（102年10月份）估驗計價部分：　
　　①查兩造約定系爭工程第7期（102年10月份）估驗計價應於1
      02年11月10日(即10月底加10日)前辦理，上訴人係於102
      年11月11日提送第7期估驗計價資料，然遲於102年11月28
      日始補齊相關文件，經監造單位於102年11月30日收受，
      共逾期20日（102年11月11日至11月30日），有上訴人102
      年11月11日鐿營萬字第1021111001號函、102年11月28日
      鐿營萬字第1021128002號函、薛晉屏建築師事務所102年1
      2月6日薛萬字第1312063號函等影本可稽（見原審卷㈡第 2
      63至265頁），此為上訴人所不爭執(見本院卷㈡第289頁)
      ，應堪認定。
　　②又上訴人於102年11月28日提送之第7期估驗計價資料，經
      被上訴人於102年12月16日函請上訴人於4日內即同年12月
      20日補正施工照片(須經專任工程人員簽章)、估驗數量計
      算表、估驗計價文件檢核表等事項，上訴人遲至103年4月
      3日方提送修正後估驗計價資料等情，固有臺北市政府都
      市發展局102年12月16日北市都工字第10240532900號函、
　　　薛晉屏建築師事務所103年4月3日薛萬字第1404031號函、
　　　上訴人103年4月3日鐿營萬字第1030403001號函等影本可
      稽（見原審卷㈡第267、269、270頁），惟上訴人於施工中
      始負有定期申請估驗計價之義務，竣工後未辦理估驗計價
      之項目，得辦理末期估驗計價或併入尾款給付，因此，第
      7期估驗計價程序於竣工後，轉而進入結算之驗收程序
　　　，無再續行估驗計價程序之必要，已如前述，是上訴人主
      張逾期日數僅得計算至系爭工程竣工之日即103年1月29日
      止，共40日(102年12月21日至103年1月29日)等語，核屬
      有據。
　　③綜上，上訴人辦理第7期估驗計價逾期共60日(20日+40日
　　　)。　
　　⑸關於第8期（102年11月份）估驗計價部分：　　
　    查兩造約定系爭工程第8期（102年11月份）估驗計價應於
      102年12月10日(即11月底加10日)前辦理，上訴人係於102
      年12月10日提送第8期之估驗計價資料，經監造單位於102
      年12月16日函請上訴人於同年12月20日前修正施作數量計
      算式及施工照片等事項，上訴人遲至103年4月3日方提送
      修正後之估驗計價資料等情，固有上訴人102年12月10日
      鐿營萬字第1021210003號函、103年4月3日鐿營萬字第103
　　　0403001號函、薛晉屏建築師事務所102年12月16日薛萬字
      第1312161號函等影本可稽（見原審卷㈡第269、270、272
　　　、273頁、卷㈢第203頁），惟上訴人於施工中始負有定期
      申請估驗計價之義務，竣工後未辦理估驗計價之項目，得
      辦理末期估驗計價或併入尾款給付，因此，第8期估驗計
      價程序於竣工後，轉而進入結算之驗收程序，無再續行估
      驗計價程序之必要，已如前述，是上訴人主張逾期日數僅
      得計算至系爭工程竣工之日即103年1月29日止，共40日(
　　　102年12月21日至103年1月29日)等語，核屬有據。
　　⑹關於第9期（102年12月份）估驗計價部分：　　
　　　查兩造約定系爭工程第9期（102年12月份）估驗計價應於
      103年1月10日(即12月底加10日)前辦理，上訴人遲於103
      年4月18日始提送第9期估驗計價資料，嗣經被上訴人於  
      103年4月30日函請上訴人於10日內即同年5月10日前補正
      施工照片(須由專任工程人員簽章)、施工日誌等事項，上
      訴人遲至103年5月16日方提送修正後估驗計價資料等情，
      固有上訴人103年4月18日鐿營萬字第1030418001號函、  
      103年5月16日鐿營萬字第1030516001號函、臺北市政府都
      市發展局103年4月30日北市都工字第10333152500號函等
      影本可稽（見原審卷㈡第247、280、281頁），惟上訴人於
      施工中始負有定期申請估驗計價之義務，竣工後未辦理估
      驗計價之項目，得辦理末期估驗計價或併入尾款給付，因
      此，第9期估驗計價程序於竣工後，轉而進入結算之驗收
      程序，無再續行估驗計價程序之必要，已如前述，是上訴
      人主張逾期日數僅得計算至系爭工程竣工之日即103年1月
      29日止，共19日(103年1月11日至同年1月29日)等語，核
      屬有據。
　　⑺關於第10期（103年1月份）估驗計價部分：　
　　  查兩造約定系爭工程第10期（103年1月份）估驗計價應於
      103年2月10日(即1月底加10日)前辦理，上訴人遲於103年
      10月16日始提送第10期之估驗計價資料等情，固有上訴人
      103年10月16日鐿營萬字第1031016001號函影本可稽（見
      原審卷㈡第283頁），惟上訴人於施工中始負有定期申請估
      驗計價之義務，竣工後未辦理估驗計價之項目，得辦理末
      期估驗計價或併入尾款給付，因此，第10期估驗計價程序
      於竣工後，轉而進入結算之驗收程序，無再續行估驗計價
      程序之必要，已如前述，是上訴人主張被上訴人不得扣罰
      103年2月11日至同年10月16日之逾期違約金等語，即屬可
      採。
　　⑻綜上，上訴人辦理第3期估驗計價逾期19日、第5期估驗計
      價逾期123日、第6期估驗計價逾期80日、第7期估驗計價
      逾期60日、第8期估驗計價逾期40日、第9期估驗計價逾期
      19日，合計341日(19日+123日+80日+60日+40日+19日)，
　　  依系爭權責分工表項次2.23約定，以每逾1日扣罰1000元
　　  計算，被上訴人得扣罰之逾期違約金共34萬1000元(1000
　　  元X341日)。又上訴人係以倘本院認被上訴人得扣罰估驗
      計價逾期違約金92萬9000元為前提，始請求酌減違約金(
      見本院卷㈢第323頁)，本院既認被上訴人得扣罰之逾期違
      約金為34萬1000元，則上訴人請求酌減違約金部分，即無
      論述之必要，併予敘明。
　　⑼至上訴人主張：被上訴人並未因逾期辦理估驗計價受有損
      害，反享有延後給付估驗款所生之利益，系爭權責分工表
      項次2.23關於逾期罰款之約定，有悖於估驗計價制度之本
      旨，難謂公平云云。惟按懲罰性違約金係以強制債務之履
      行為目的，確保債權效力所定之強制罰，故如債務人未依
      債之關係所定之債務履行時，債權人無論損害有無，皆得
      請求(最高法院83年度台上字第2879號判決參照)，依前開
      ㈠之⒉說明，按約定時程進行估驗程序，對於定作人非毫無
      實益。又系爭權責分工表項次2.23關於逾期罰款約定之性
      質為懲罰性違約金，此為兩造所不爭執(見本院卷㈠第 184
      、386頁)，則被上訴人無論有無受損害，依約均得計罰逾
      期罰款，況被上訴人為政府機關，系爭權責分工表關於估
      驗計價逾期罰款之約定，係為督促締約當事人依約完成估
      驗計價程序，俾利工程之進行，上訴人逾期辦理估驗計價
      ，不僅影響被上訴人機關預算執行，且有遭審計單位懲處
      、上級機關糾正、議會質詢之壓力，估驗計算付款延宕雖
      未直接影響系爭工程施工，但增加被上訴人審核估驗計價
      工作之負擔，更造成拖延驗收、結算時間，影響被上訴人
      機關權益，難認被上訴人未受有損害，且系爭權責分工表
      項次2.23關於逾期罰款約定，屬於行政機關基於預算支用
      管考之執行，而上訴人就施作完成之工項按期提送估驗計
      價，享有預先領取估驗款之利益，亦難認有何顯失公平情
      事，上訴人前開主張，為不可採。
　(二)被上訴人扣罰上訴人竣工圖送審逾期違約金24萬4200元，
      有無理由？如有理由，上訴人請求酌減違約金，是否有據
      ？
　　⒈按債務不履行，債務人所以應負損害賠償責任，係以有可
      歸責之事由存在為要件。倘債權人證明債之關係存在，債
      權人因債務人不履行債務（給付不能、給付遲延或不完全
      給付）而受損害，即得請求債務人負債務不履行責任，如
      債務人抗辯損害之發生為不可歸責於債務人之事由所致，
      即應由其負舉證責任(最高法院82年度台上字第267號判決
      參照)。又系爭權責分工表項次3.3約定，上訴人應於預定
      竣工日前至遲竣工當日完成竣工圖繪製並提送監造單位，
      監造單位應於竣工查驗確定次日起7日內完成審查，再送
      交被上訴人核定，若上訴人有逾期情形，每逾1日扣罰以
      契約價金總額千分之0.5計算之違約金（見原審卷㈢第24頁
      )。上開逾期違約金之約定，雖未明文以有可歸責之事由
      為限，惟債務人因可歸責於己之事由，致給付遲延者，始
      應負遲延責任(民法第230條規定反面解釋)，故解釋上自
      應以上訴人有可歸責之事由為限，始得扣罰違約金。　
　  ⒉原審認定上訴人就第2次、第3次、第4次、第5次、第6次
　　　、第10次、第11次、第12次竣工圖送審逾期日數依序為1
      日、1日、2日、1日、1日、1日、3日、2日，合計12日（
　　　1+1+2+1+1+1+3+2），此為兩造所不爭執(見本院卷㈢第  2
      60頁)，惟上訴人主張：竣工圖逾期送審係因監造單位與
      被上訴人提供不正確之設計圖所致，乃不可歸責於伊，被
      上訴人扣罰逾期違約金，為無理由。退步言之，被上訴人
      扣罰逾期違約金24萬4200元，亦屬過高，爰請求酌減等語
　　　。茲就系爭工程竣工圖送審逾期是否不可歸責於上訴人，
      分述如下：
　　⑴關於上訴人第2次、第3次、第4次、第5次、第6次、第10次
      、第11次、第12次提送竣工圖經監造單位或被上訴人要求
      補正之情形如下：
　　①上訴人於103年2月17日第2次提送修正後竣工圖，經薛晉屏
      建築師事務所於103年2月19日函請上訴人補正事項包括「
      ⒈無障礙坡道(N)圖號L10-15未修正。⒉圖號L5-01舖面配置
      圖未修正。⒊圖號L5-05追加舖面配置圖未修正。⒋P坡道圖
      號L10-10未修正。⒌追加項目圖號未更新」(見本院卷㈢第1
      71、173頁)。
　　②上訴人於103年2月24日第3次提送修正後竣工圖，經被上訴
      人於103年3月10日函請上訴人補正事項包括「⒈南中庭水
      溝側牆拆除未標示。⒉南中庭花台復原邊界，防滑水溝蓋
      數量減少，請檢討。⒊D1棟Q坡道已變更，圖說未修正
　　　。⒋停車位位置與格數有變動，請標示說明並於結算數量
      檢討。⒌『既有花台修繕詳？』語意未完整，請補正。⒍中庭
      水溝塗佈矽酸酯結晶逆滲透、磁磚及舖面追加範圍，圖面
      未標示。⒎機車格位數有變動，請於圖面標示說明。⒏水箱
      隔板平面及剖面圖未附入。⒐基樁樁頭截除請標示尺寸。⒑
      舖面追加減及計算式圖、植筋孔處理圖、反樑區植筋圖、
      屋頂花台拆除圖、反樑區1：3　水泥粉刷圖、泡沫混凝土
      圖、緩降機護欄配置及詳圖等均未附入。⒒反樑區剖面圖
      其中1：3水泥砂漿加壓克力樹脂粉刷未標示。⒓屋突防水
      詳圖滴水線未標示。⒔AC路面截水溝蓋與鄰接面介面材料
      未標示。⒕中庭淺溝與既有陰井連接處收頭材料未標示。⒖
      意象牆本體結構構造材料未標示。⒗2吋排水PVC連通管未
      標示。⒘各棟入戶樓梯詳圖未附。⒙臨時水塔示意圖及相關
      備註規定未附。⒚金屬屋頂版收邊詳圖與原設計圖不符，
      屋面系統圖尺寸未標示。⒛L10、01-19圖面張號有誤」(見
      本院卷㈢第175至179頁)。
　　③上訴人於103年3月17日第4次提送修正後竣工圖，經薛晉屏
      建築師事務所於103年3月20日以尚有竣工圖未更新及工程
      結算資料併入變更項目錯誤為由，函請上訴人修正誤繕項
      目及核對相對圖號後再送審(見本院卷㈢第181、183頁
　　　)。
　　④上訴人於103年3月25日第5次提送修正後竣工圖，經薛晉屏
      建築師事務所於103年3月26日函請上訴人補正事項包括「
      ⒈無障礙坡道(N)圖號L10-15未修正。⒉圖號L5-01舖面配置
      圖未修正。⒊圖號L5-05追加舖面配置圖未修正。⒋P坡道圖
      號L10-10未修正。⒌追加項目圖號未更新」(見本院卷㈢第1
      85頁)。　　　　
　　⑤上訴人於103年4月2日第6次提送修正後竣工圖，經薛晉屏
      建築師事務所於103年4月9日函請上訴人補正事項包括「
　　　⒈圖號L5-05追加舖面配置圖未修正。⒉P坡道圖號L10-10未
      修正。⒊未檢附竣工圖說審查意見表」(見本院卷㈢第 187
      、189頁)。
　　⑥上訴人於103年5月16日第10次提送修正後竣工圖後，經薛
      晉屏建築師事務所審查通過，並於103年5月23日送請被上
      訴人備查，嗣兩造與薛晉屏建築師事務所於103年6月4日
      召開「○○社區中心出租國宅公共空間整體改善工程」會議
      ，會議紀錄記載「現場施工與原設計不符部分，監造單位
      應提出說明及建議，請施工廠商於103年6月6日前提送修
      正圖面」、「竣工圖延宕事宜，將依契約約定檢討監造單
      位與廠商責任」、「有關竣工圖修正事項詳附表說明」等
      語，並於103年6月9日檢送上開會議紀錄予上訴人(見本院
      卷㈡第441至457頁、卷㈢第213至217頁)。
　　⑦上訴人於103年6月9日第11次提送修正後竣工圖，經薛晉屏
      建築師事務所於103年6月11日以上訴人仍有部分修正未完
      全為由，請上訴人修正後於103年6月12日前送審(見本院
      卷㈢第219頁)。
　　⑧上訴人於103年6月16日第12次提送修正後竣工圖，經薛晉
      屏建築師事務所審查通過，並於103年6月24日送請被上訴
      人核定，被上訴人於103年7月2日部分審查通過(見本院卷
      ㈢第221至225頁)。　
　　⑨綜上可知，上訴人前開歷次提送竣工圖，因圖說與現場實
      際施作情形不符，致未通過審查而逾期。
　　⑵又證人即上訴人經理甲○○證稱：伊於系爭工程擔任工地負
      責人，系爭工程是○○社區國宅公共區域裝修改善，沒有辦
      法封閉禁止住戶使用，所以完工後驗收前，就提供給社區
      先行使用。施工過程需要參考設計圖，因改建工程是在特
      定範圍內打除舊有材料，鋪設新材料，故施作時沒有特別
      注意尺寸，竣工後驗收階段至現場丈量時，才發現設計圖
      與現場實際尺寸有諸多不符情形，上訴人發函告知被上訴
      人，雙方開了很多次會議，最後在監造單位建議下，採用
      變更設計及修改竣工圖的方式結案等語(見本院卷㈡第70、
      73、74、76頁)，參酌薛晉屏建築師事務所103年8月21日
      薛萬字第1408211號函略以：系爭工程本所圖面依據原始
      竣工圖繪製而成，因原有圖面為人力繪製再經藍曬
　　　，造成尺寸上誤差，且現場因住戶及管理單位多次進行修
      繕變更，造成與原始竣工圖不符，因本案設計面積甚大，
　　　包含全社區，又需依照原始竣工圖為基礎，故現場尺寸與
      原始竣工圖說須充分符合正確，本所力有未逮等語(見原
      審卷㈡第28頁)；109年8月18日薛萬字第2008181號函略以
　　　：系爭工程並非新建工程，故設計圖之尺寸必須依據原始
      竣工圖為繪製基礎，如原始竣工圖與現況不符，必須變更
      以符合現況，或應業主要求進行變更設計等語(見本院卷㈢
      第19頁)，及上訴人係依被上訴人提供之設計圖繪製竣工
      圖，竣工圖與設計圖之內容大致相同乙節，為兩造所不爭
      執(見本院卷㈢第258頁)，足見系爭工程係修繕工程，而非
      新建工程，並未變動原設計，現況理應與原設計相同
　　　，但因○○國宅曾多次進行修繕變更，致現況與原設計不符
      ，上訴人實際施作之尺寸、數量亦與設計單位繪製之設計
      圖有所差異，必須辦理變更設計以符合現況，是以，上訴
      人提送竣工圖逾期係因現況變更，且被上訴人提供之設計
      圖與現況不合所致，難認有何可歸責於上訴人之事由。
　　⑶另系爭工程於104年4月30日辦理第2次契約變更(按：第1次
      契約變更與本件無關，業據被上訴人陳明在卷，見本院卷
      ㈡第520頁，於茲不贅)，變更內容共14項，其中項次⒈至⒎
      、⒐至⒔與系爭竣工圖送審逾期有關，業據兩造陳明在卷(
      見本院卷㈢第259頁)，觀諸其變更原因及理由略以：「■
      因原執照圖與現況不符或屬隱蔽部位，故依現況調整：項
      次⒈○○街0段人行道之花台尺寸依現場需求調整：....因原
      執照圖與現況不符，人行道現況較圖面縮減70公分....故
      依現況調整....。項次⒉C棟入口前階梯花崗石基座數量追
      加：....因現場原有基座表面材剔除後，原結構體尺寸與
      原執照圖不符，故依現場結構尺寸施作....。項次⒊各棟
      原有信箱與地坪間縫隙之燒面石英磚追減：....信箱與地
      坪間施作地磚時，因現況作業空間狹小，且信箱無法遷移
      ，故無法施作....。項次⒋幼兒園前廣場地坪鋪面施作起
      點位置調整：....因現況調整，地坪舖面施作起點位置、
      陰井突出地面、路面高低差異甚大無法施作，配合現況調
      整施作位置....。項次⒌南中庭圓形花台型式依現況調整
      ：....依圖施作將表面敲除時，凸出部分屬隱蔽2次施工
      之非結構體粉刷層，造成凸出部分之非結構體粉刷層剝落
      ，且為利防水施作，將此部分打除....。項次⒍各棟屋頂
      女兒牆砌壓角磚依現況泛水調整：....此部分先前為花台
      隱蔽部分，於開工前無法測量，故依現場尺寸為主....。
      項次⒎屋頂配管水泥墩座取消消防管部分：....因消防管
      線屬大型鑄鐵管，內部充滿消防水，且因維護公共安全，
      無法將水排掉，且現況良好，取消施作....。項次⒔6T不
      鏽鋼水塔腳架取消：....原設計為6T不鏽鋼水塔+腳架2座
      ，因大樓供水管線為不鏽鋼材質，無法從管線中間銜接，
      且設置於樓板有結構安全疑慮，故取消腳架施作。....■
      依前次變更情形狀況調整：項次⒐植栽厚葉石斑木追減：.
      ...辦理植栽槽減項之植栽追減。項次⒑植栽洋繡球追減：
      ....辦理植栽槽減項之植栽追減。項次⒒植栽金葉金露花
      追減：....辦理植栽槽減項之植栽追減。項次⒓植栽長穗
      木追減：....辦理植栽槽減項之植栽追減」(見本院卷㈢第
      49、51、75、77頁)；「工程主辦機關全銜辦理工程採購
      增加或減少分別累計之金額較大者，超過訂約總價1成或
      查核金額之較小值責任檢討表」之責任歸屬欄勾選「其他
      ：無責任歸屬」，追究責任處理結果欄記載「⒈項次1、2
      、3、4、5、6、7、13....屬其他類責任歸屬。....⒊項次
      9、10、11、12係規劃或設計疏失....」(見本院卷㈢第77
      頁)，加以上訴人於104年4月25日提送之修正後竣工圖，
      於系爭工程辦理第2次契約變更後，旋經薛晉屏建築師事
      務所於104年5月4日完成審查，並經被上訴人於104年5月1
      3日同意核定(見本院卷㈢第245至249頁)，益見系爭工程竣
      工圖送審逾期係因現況與設計圖不符所致，並非肇因於上
      訴人施工錯誤之疏失，實不可歸責於上訴人。
　　⒊綜上，系爭工程竣工圖送審逾期係因現況與設計圖不符所
      致，此非可歸責於上訴人，被上訴人扣罰12日之逾期違約
      金24萬4200元，洵屬無據。至上訴人請求酌減違約金部分
　　　，即無審究之必要。
　(三)被上訴人扣罰上訴人初驗逾期違約金256萬4100元，有無
      理由？如有理由，上訴人請求酌減違約金，是否有據？　
　　⒈上訴人主張：系爭工程範圍內有諸多中庭、人行道、走廊
　　　、通道、樓梯等供住戶出入之空間，基於住戶生活便利性
      之考量，被上訴人指示伊於個別工項施工完畢時，不待全
      數竣工及驗收完畢，即應提供住戶先行使用，現場查驗紀
      錄表所列瑕疵係因住戶先行使用所致，初驗逾期自不可歸
      責於伊，縱認被上訴人得扣罰逾期違約金，然逾期日數應
      扣除23日。退步言之，倘認被上訴人得扣罰逾期違約金  
      256萬4100元，亦屬過高，爰請求酌減違約金等語。被上
      訴人則以系爭工程於103年7月29日完成初驗，伊當場告知
      上訴人應於103年8月29日前改善缺失，嗣於103年9月10日
      辦理初驗第1次複驗時，尚有缺失未改善，伊當場告知上
      訴人應於103年9月30日前完成改善，惟於同年10月2日辦
      理初驗第2次複驗，仍未改善完成，伊當場告知上訴人應
      於103年11月2日前完成改善，嗣上訴人於103年10月17日
      通知伊缺失改善完成，然伊於同年10月20日辦理初驗第3
      次複驗時，仍有缺失未改善，伊當場告知上訴人應於同年
      11月12日前完成改善，其後於同年11月13日辦理初驗第4
      次複驗時始完成改善，依系爭契約第15條第10款第2目約
      定，自103年9月11日起至9月30日止、同年10月1日起至10
      月20日止、同年10月21日起至11月12日止，共63日，均以
      逾期論，伊得按日扣罰以契約價金總額千分之1計算之違
      約金共256萬4100元(4070萬3元X1‰X63日)等語置辯。
　　⒉依系爭契約第9條第7款第2目約定：「工程未經驗收前，機
      關因需要使用時，廠商不得拒絕。但應由雙方會同使用單
      位協商認定權利與義務。使用期間因非可歸責於廠商之事
      由，致遺失或損壞者，應由機關負責」(見原審卷㈠第 19
      頁背面)、第15條第10款約定：「廠商履約結果經機關初
      驗或驗收有瑕疵者，應在機關通知之指定期限內完成改善
      、拆除、重作、退貨或換貨（以下簡稱改正）。逾期未改
      正者，依第18條遲延履約約定計算逾期違約金。但逾期未
      改正仍在契約原訂履約期限內者，不在此限。瑕疵改正處
      理及逾期日數計算原則如下：⒈機關應於指定改正期限屆
      滿之次日起辦理複驗，廠商如有提前完成改正者，應以書
      面通知機關，以利機關辦理複驗。改正期間內若遇天災或
      事變等不可抗力因素或不可歸責於廠商之事由，經機關同
      意者得予延長。⒉如複驗仍不合格時，廠商應於機關指定
      之第2次改正期限內完成改正，並自第1次複驗完成之次日
      起計算至瑕疵改正完成通知送達機關日之止，均以逾期論
      。⒊機關應於第2次改正期限屆滿之次日起辦理複驗，如複
      驗仍不合格時，依第11款約定辦理。⒋複驗時應就紀錄所
      載明之瑕疵進行複驗，如有發現新瑕疵時，其屬初驗之複
      驗者，機關應再指定期限通知廠商改正，其瑕疵改正期間
      不計入逾期天數。如廠商逾該指定期限仍未修改或處理完
      妥，依第2目及第3目約定辦理」（見原審卷㈠第25頁背面
      ）、第18條第1款約定：「逾期違約金，以日為單位
　　　，不扣除任何期日，廠商未依照契約所定履約期限竣工，
      自該期限之次日起算逾期日數，每日依契約價金總額1‰計
      算逾期違約金」(見原審卷㈠第26頁背面)，可知系爭工程
      於驗收前，如有先行使用之必要時，上訴人不得拒絕，使
      用期間因非可歸責於上訴人之事由致損壞者，上訴人不負
      賠償責任，倘若初驗之瑕疵係可歸責於上訴人所致，上訴
      人應於被上訴人通知之指定期限內完成改善，如複驗仍不
      合格時，上訴人應於被上訴人指定之第2次期限內完成改
      善，自第1次複驗完成之次日起計算至瑕疵改正完成通知
      送達被上訴人之日止，均以逾期論，並按日依契約價金總
      額千分之1計罰逾期違約金。
　　⒊查系爭工程於103年1月29日竣工，於103年7月3日起辦理初
      驗，於同年9月1日至9月10日辦理初驗第1次複驗，於同年
      10月2日辦理初驗第2次複驗，於同年10月20日辦理初驗第
      3次複驗，於同年11月13日辦理初驗第4次複驗，於同年12
      月1日辦理初驗第5次複驗，於同年12月16日辦理初驗第6
      次複驗，於104年1月5日辦理初驗第7次複驗，於同年2月2
      日辦理初驗第8次複驗，嗣於104年4月30日辦理第2次契約
      變更，於104年5月19日起辦理正驗，並於104年6月18日驗
      收完畢，有工程結算驗收證明書、系爭工程逾期計算總表
      、初驗紀錄、初驗複驗現場查驗紀錄表(下稱現場查驗紀
      錄表)等影本可稽(見原審卷㈠第34、176至239頁、卷㈢第31
      5、316頁)。被上訴人係就上訴人辦理初驗第1至3次複驗
      未依限改正缺失，依序扣罰自103年9月11日起至9月 30日
      止、同年10月1日起至10月20日止、同年10月21日起至11
      月12日止，共63日之逾期違約金，合計256萬4100元
　　　，茲就上開歷次初驗複驗之缺失是否可歸責於上訴人及得
      扣罰之逾期日數各為何，分述如下：
　　⑴關於103年9月10日初驗第1次複驗之缺失部分，依現場查驗
      紀錄表之位置、項目及缺失情形欄記載(見原審卷㈠第176
      至186頁)：
　　①○○街0段側卸貨區停車位之缺失：「A.斬石子收邊：車位與
      原溝邊收邊應改善」。
　　②○○街0段側人行道之缺失：「A.樹穴之尺寸與竣工圖不符。
      B.高壓混凝土磚之半圓形舖面尺寸與竣工圖不符、部分有
      隆起、晃動、破損、污漬、舖面變化與竣工圖不符，部分
      未施作、伸縮縫間距與竣工圖不符。C.抿石子龜裂。D.原
      有路燈基座已被水泥埋入，影響後續維護。E.原有污水管
      手孔孔蓋未與地面平整突出。F.M坡道整體尺寸與竣工圖
      不符、不鏽鋼扶手接頭未滿焊、拋光磨平、不鏽鋼扶手支
      柱底座蓋片生鏽、鬆動、不鏽鋼扶手有污漬、刮痕。G.人
      行步道舖面之部分原有道路標線已被水泥覆蓋。H花台之
      座椅尺寸與竣工圖不符、花台牆厚尺寸不符、00號前之花
      台變更為階梯，與竣工圖不符、未施作2〞PVC排水管、花
      台旁之陰井施作位置與竣工圖不符」。
　　③C棟圖書館前之缺失：「整座階梯尺寸與竣工圖不符」。
　　④北中庭(B、C棟間)之缺失：「A.排水淺溝之尺寸與竣工圖
      不符、溝邊抿石子龜裂、溝邊部分未收邊、溝內有積水、
      積塵土現象、無洩水坡度、溝內另設落水孔排至地下室水
      管與竣工圖說不符，造成阻塞。B.高壓混凝土磚之磚面有
      污漬、骯髒、破損及鼓起。C.部分水溝邊與排水淺溝交接
      處未收邊。D.C、D坡道尺寸與竣工圖不符。E.全部座椅木
      材有裂痕。F.活動花台之排水板、尺寸與竣工圖不符。G.
      入口意象之字體部分有凹損、底部未施作1：3水泥砂漿粉
      刷、尺寸及結構材料與竣工圖不符、字體及固定腳架材質
      非屬不鏽鋼材質」。
　　⑤○○街0段00巷之缺失：「B.原有ㄇ形不鏽鋼車阻欄杆因施工
      造成毀損。D.P坡道之不鏽鋼扶手接頭未滿焊、拋光磨平
      、有污漬、刮痕、抿石子牆面及地坪有龜裂、污漬、牆面
      不鏽鋼扶手支撐立管接頭處有不鏽鋼水痕、牆面未依圖說
      施作倒圓角、不鏽鋼扶手支撐柱間距不符竣工圖規定。G.
      AC舖面部分有坑洞、不平整。H部分停車格畫線有漏、不
      完整、畫線數量與竣工圖不符。I.C棟廣場、階梯及樓梯
      之二座花崗石基座尺寸及形狀與竣工圖不符。J.O坡道之
      不鏽鋼扶手接頭未滿焊、拋光磨平、有污漬、刮痕、支撐
      柱間距不符竣工圖規定、坡道、平台長度與竣工圖不符。
      K.O坡道與D1棟間廣場之地坪有積水現象、階梯抿石子有
      污漬、階梯旁停車格畫線有缺、不鏽鋼扶手之柱底座蓋片
      生鏽、鬆動。L.Q坡道之不鏽鋼扶手接頭未滿焊及拋光磨
      平、支撐處蓋片生鏽、鬆動、原有不鏽鋼切除未封口，與
      竣工圖不符、抿石子有破損、龜裂、污漬、抿石子牆面不
      鏽鋼扶手支撐立管接頭處有不鏽鋼水痕、坡道淨寬度、轉
      折牆面高度、長度均與竣工圖不符。M.Q坡道與 D1棟間廣
      場之原有信箱與新設地坪間縫隙未補磚、地磚有水泥漿、
      白華。N.D1棟廣場(幼兒園)之地坪舖面施作起點與竣工圖
      說不符、地坪抿石子有龜裂、地坪排水有積水及泥土堆積
      、庭園路燈倒塌損壞未修復，且基座錨定深度未依竣工圖
      施作、現場舖面圖樣與竣工圖不符、因施工造成幼兒園側
      壁燈不亮，未修復」。
　　⑥○○街0段00巷0號0樓之0之缺失：「牆面落水孔未接落水管
      排至陰井、借用水電，費用未與住戶清算」。
　　⑦南側廣場之缺失：「A.重建樂活護理之家之廣場地坪積水
      、水溝蓋與地坪不齊平。B.大階梯之整體扶手與竣工圖不
      符、階梯與地坪交界處抿石子與竣工圖貼石英磚不符。C.
      D2棟走廊之扶手與竣工圖不符、不鏽鋼扶手生鏽、階梯與
      平台地磚交接處施作抿石子與竣工圖不符、K坡道與竣工
      圖不符」。
　　⑧D2棟與B棟間廣場之缺失：「溝邊收頭造成水泥蓋板無法掀
      開、電管裸露電線未補矽利康，造成水由電線滲入」
　　　。
　　⑨B棟前通路之缺失：「B棟花台排水管阻塞」。
　　⑩D2棟前之缺失：「A.前廣場之機車位格線有缺口、地不平
      整並有積水、地面磚面有砂漿、前庭園燈不亮、周邊抿石
      子寬度與竣工圖不符」。
　　⑪D2棟之缺失：「A.0-0號(0-0樓)有積水，雨排水管會冒水
      。B.1樓入口門廳平頂及樑漆剝落、露台積水、露台及平
      台防水收邊原漆部分未復原、信箱下牆面、平台磁磚未貼
      、平頂上層地坪落水頭周邊滲水」。
　　⑫南中庭之缺失：「A.卸貨停車位之側水溝收邊不當，造成
      溝蓋無法掀起。B.水溝之實測尺寸與竣工圖不符、無洩水
      坡度且積水、溝面破損、水溝底另設落水頭排水管，與竣
      工圖不符。C.花台之圓形花台型式與竣工圖不符、花台投
      射燈1盞損壞。D.燈座之PVC管後磁磚未貼、燈線路未配  
      PVC套管。E.中央樓梯之盲蓋鬆動、接頭部分生鏽、未滿
      焊、拋光、磨平、不鏽鋼截水溝之深度與竣工圖不符。F.
      臨時燈具之路燈2個燈不亮、燈內罩方向不符」。
　　⑬大樓梯旁之缺失：「坡道及溝之實測尺寸與竣工圖不符、
      樓梯平台截水溝排水管漏水」。
　　⑭B棟前通道之缺失：「A.斜坡道扶手之部分扶手採扶壁型與
      竣工圖立柱型不符、牆面二丁掛磚破損、地磚填縫未實、
      路邊道路線被泥漿覆蓋、磚面破裂、污損、陰井無法掀起
      。B.截水溝之溝邊材料與竣工圖不符」。
　　⑮B1棟1樓平台之缺失：「停車格之格線未完整、地磚表面破
      裂、污損、信箱底部牆面未貼磚」。
　　⑯B棟之缺失：「N坡道積水、倒圓角未施作」。
　　⑰B、C、D1、D2棟屋頂之缺失：「A.屋頂洩水坡度之磚面有
      污漬、導水溝未平順且無洩水坡度，造成截水溝積水、截
      水溝落水頭處溝型與竣工圖不符。B.PS隔熱磚部分龜裂、
      表面泛黑、骯髒、黏附水泥漿、裂紋破損、膨拱應更換。
      C.屋頂女兒牆砌壓角磚之泛水不平直及部分缺角破損、裂
      紋、滴水線未施作、底面未粉平、部分表面骯髒屬舊有未
      更新、部分位置未施作、壓角磚1/4磚與契約單價分析表(
      1/2B)不符。D.一般高籠型落水頭邊溝型與竣工圖不符、
      部分落水頭底盤被粉刷覆蓋無法掀起、部分落水排水管堵
      塞不通。E.R1F、R1F-R2平頂與牆面乳膠漆與竣工圖不符
      且多處剝落、未批土、原有管線、設備遭油漆污漬。F.屋
      頂配管水泥墩座型式與竣工圖不符、消防配管墩座未更新
      、部分墩座底部未以水泥膠固定、部分墩座邊角破損有裂
      紋、原有管路均沾有泥漿、防水材料。G.屋頂水箱頂版之
      防水膜沾黏、D1棟(0號)左邊落水孔不通、落水頭周邊防
      水膜未平順，且部分落水頭被防水膜覆蓋、防水膜膨拱、
      凹陷、鋼筋頭露出、水箱蓋周邊粉刷有破洞且不平順、C
      棟水箱金屬蓋板不見、D2棟(0號)2個落水孔不通。H.屋頂
      防火門之門板凹陷、B、C棟屋頂防火門出入口邊地坪應改
      善、部分門鎖水平推桿及地鉸練蓋板不見、部分門未安裝
      。I.屋頂管道間突出物之牆面管線出入口下側磁磚未收、
      百葉窗、管線沾有泥漿、管道間管線出口處被用泥漿封死
      、屋突管道間壁面貼磚轉角未呈直角。J.屋頂地板落水B
      棟少1處、另3處不通、C棟少5處、2個不通及2處被泥漿覆
      蓋無法掀起、多處落水孔堵塞，造成1樓處不通、 D2棟共
      4處不通、D1棟1處管塞，另7處不通」。
　　⑱0號0樓之0、0樓之0、0樓之0、0樓之0之缺失：「住戶反映
      損鄰：陽台地坪落水頭冒水」。
　　⑲0號、0號間0樓之缺失：「住戶反映損鄰：0樓平台積水及
      露台地坪積水、因施工造成窗框損壞，原有窗戶無法關閉
      」。
　　⑳00號00樓之缺失：「住戶反映損鄰：屋頂樑版間滲水、原
      施工期間漏水屋頂天花板更換」。　
　　㉑全區之缺失：「A.南北中庭及南廣場、○○街0段人行道實測
      高程洩水坡度與竣工圖不符、南廣場(幼兒園前方)之實測
      高度與竣工圖不符、B棟門廳實測高程與竣工圖不符、C棟
      前方廣場高程、階梯高程與竣工圖不符。B.不鏽鋼扶手接
      頭未滿焊、拋光磨平、支柱底座蓋片生鏽、鬆動、不鏽鋼
      有污漬、刮痕。C.1樓牆面未清洗。D.現場未見可拆式水
      塔不鏽鋼腳架」。
　　㉒B、C、D棟金屬屋頂之缺失：「A.靠牆收邊之施工縫切割填
      縫及鋁板收邊與竣工圖不符。B維修口、收邊之現場實測
      尺寸與竣工圖不符。C.屋面金屬板之型式與竣工圖不符、
      屋頂滲水、隔熱棉含水、不鏽鋼欄杆處積水、金屬板烤漆
      及色樣與竣工圖不符、金屬板搭接部分有縫隙、00號0樓
      頂破損。D.緩降基座收邊(上方鋁蓋板)與竣工圖不符、未
      有預埋緩降機螺栓，E.外天溝簷口及收邊與竣工圖不符。
      F.簷口、斷面封板收邊與竣工圖不符、封板收邊不平整且
      有凹陷、縫隙」。
　　㉓B、C、D棟之缺失：「緩降機護欄底部固定加勁板與竣工圖
      不符」。
　　㉔圖書館之缺失：「隔柵工程斜撐型式及數量與竣工圖不符
      、固定方式與竣工圖不符」。
　　㉕00號0樓缺失：「住戶反映損鄰：鋁窗紗網修補」。
　　㉖00號0樓之缺失：「住戶反映損鄰：防水層及地磚未更新」
      。
　　㉗0號0樓露台之缺失：「住戶反映損鄰：露台地板排水冒水
      」。
　　㉘B棟鄰○○街0段之缺失：「警衛崗亭之窗扇滑輪損壞遇強風
      即掉落、窗框變形、屋頂下陷」。
　　㉙舖面、抿石子、金屬板顏色之缺失：「未提出送審色板供
      比對，位置顏色及抿石子配比有疑義」。
　　㉚原有座椅2座之缺失：「放置於下中庭移動花台後，並固定
      妥當」。
　　㉛A區植栽之缺失：「G.無排水管造成植栽部分死亡」。
　　㉜E區植栽之缺失：「A.客土施放不足、有雜草。B.刺葉黃褥
      花非球形，與竣工圖不符。C.金葉金露花種植位置數量與
      竣工圖不符。D.洋繡球數量不足、全部枯死」。
　　㉝移植植栽之缺失：「現場移植樹種及數量與竣工圖不符、
      移植樹種皆無支架，與竣工圖不符、隱蔽部分客土是否有
      施作有機肥」。
　　㉞F區植栽之缺失：「A.客土施放有雜草。C.厚葉石斑木與竣
      工圖不符、部分規格不符規定。D.細葉矮杜鵑部分已枯死
      」。
　　㉟B區植栽之缺失：「A.客土施放有雜草。D.金葉金露花種植
      位置數量與竣工圖不符」。
　　㊱C區植栽之缺失：「C.細葉雪茄花部分枯死」。
　　㊲全區植栽數量之缺失：「A.金葉金露花不足487株。B.南天
      竹數量不足。C.厚葉石斑木數量不足。D.細葉矮杜鵑數量
      不足。E.春不老數量不足。G.長穗木全部枯死。H.細葉雪
      茄花數量不足。I.楓港柿全部枯死、非球形。J.斑葉鵝掌
      藤未種植。K.洋繡球全部枯死。L.竣工圖說內植栽規格與
      結算書內規格不符。M.客土施放有雜草、部分客土坍陷及
      不足、花台2〞PVC排水管未施作」。
　　㊳D1棟之缺失：「住戶反映損鄰：○○教會0樓有滲水未修繕」
      。
　　㊴南中庭水溝、D2棟南側花台旁水溝之缺失：「水溝防水之
      施作方式與竣工圖不符」。
　　㊵全區之缺失：「陰井抿石子寬度與竣工圖不符」。　
　　㊶被上訴人於103年7月29日完成初驗，於同年7月29日將現場
      缺失通知上訴人應於同年8月29日前改善，並訂於同年9月
      10日辦理初驗第1次複驗，嗣於該次複驗當場告知上訴人
      應於同年9月30日前改善缺失，並於同年9月26日發函通知
      上訴人訂於同年10月2日辦理初驗第2次複驗(見原審卷㈠第
      176、190頁初驗紀錄)，可見系爭工程經初驗不合格
　　　，被上訴人乃通知上訴人應依限改正，於辦理第1次複驗
      時，仍有上開瑕疵未改正，被上訴人再次告知上訴人應依
      限改正，上訴人之瑕疵改正完成通知至遲於103年9月25日
      送達被上訴人，被上訴人方再行辦理初驗第2次複驗程序
　　　，此為被上訴人所不否認，則依系爭契約第15條第10款第
      2目約定，上訴人自第1次複驗完成之次日即103年9月11日
      起至瑕疵改正完成通知被上訴人之日即103年9月25日止，
      共逾期15日。　
　　㊷雖被上訴人辯稱：系爭契約第15條第10款第2目約定，係以
      瑕疵改正完成為前提，始計罰至瑕疵改正完成通知送達機
      關之日止，上訴人既未完成瑕疵改正，自應計罰至103年9
      月30日(即期限末日)止云云，惟依系爭契約第15條第 10
      款約定：「廠商履約結果經機關初驗....有瑕疵者，應在
      機關通知之指定期限內完成改善，....逾期未改正者，依
      第18條遲延履約約定計算違約金....⒈機關應於指定改正
      期限屆滿之次日辦理複驗，廠商如有提前完成改正者，應
      以書面通知機關，以利機關辦理複驗。....⒉如複驗仍不
      合格時，廠商應於機關指定之第2次改正期限內完成改正
      ，並自第1次複驗完成之次日起計算至瑕疵改正完成通知
      送達機關之日止，均以逾期論。⒊機關應於第2次改正期限
      屆滿之次日起辦理複驗，如複驗仍不合格時，依第11款約
      定辦理」、第11款約定：「廠商不於前款期限內改正
　　　....，或改正次數逾2次仍未能改正者，機關得採行下列
      措施之一：⒈自行或使第三人改正，並得向廠商請求償還
      改正必要之費用。⒉終止或解除契約或減少契約價金。⒊由
      廠商於機關第3次通知改正期限內改正完成，第3次仍逾期
      未改正完成者，依前2目約定辦理」(見原審卷㈠第25頁背
      面)，可知系爭工程初驗如有瑕疵，上訴人經通知限期改
      正，逾期未改正者，被上訴人得計罰逾期違約金；如第1
      次複驗仍不合格，上訴人未依限改正者，被上訴人得計罰
      自第1次複驗完成之次日起計算至瑕疵改正完成通知送達
      機關之日止之逾期違約金；如第2次複驗仍不合格，則依
      同條第11款約定辦理，即被上訴人得選擇自行改正，並向
      上訴人請求償還必要費用，或終止契約，或請求減少價金
      ，抑或再限期通知上訴人改正，是以，系爭契約第15條第
      10款第2目關於逾期日數計算至「瑕疵改正完成通知送達
      機關之日止」之約定，並非以上訴人於第2次複驗已完成
      瑕疵改正為前提，被上訴人前開所辯，為不可採。　
　　⑵關於103年10月2日初驗第2次複驗之缺失部分，依現場查
　　　驗紀錄表之位置、項目及缺失情形欄記載(見原審卷㈠第
　　　191至200頁)，尚未完成改善部分如下：
　　①○○街0段側人行道之缺失：「A.樹穴之尺寸與竣工圖不符。
      B.高壓混凝土磚之半圓形舖面尺寸與竣工圖不符、舖面變
      化與竣工圖不符，部分未施作。C.抿石子龜裂。E.原有污
      水管手孔孔蓋未與地面平整突出。H.花台之座椅尺寸與竣
      工圖不符、00號前之花台變更為階梯，與竣工圖不符、花
      台旁之陰井施作位置與竣工圖不符」。　
　　②C棟圖書館前之缺失：「整座階梯尺寸與竣工圖不符」。
　　③北中庭(B、C棟間)之缺失：「A.排水淺溝之尺寸與竣工圖
      不符、溝內有積水。F.活動花台之排水板與竣工圖不符。
      G.入口意象之尺寸及結構材料與竣工圖不符」。
　　④○○街0段00巷之缺失：「I.C棟廣場、階梯及樓梯之二座花
      崗石基座尺寸及形狀與竣工圖不符。J.O坡道及平台長度
      與竣工圖不符。K.O坡道旁有積水現象。L.Q坡道抿石子牆
      面不鏽鋼扶手支撐立管接頭處有不鏽鋼水痕，未清理完全
      、坡道淨寬度及轉折牆面高度與竣工圖不符。M.Q坡道與D
      1棟間廣場之原有信箱與新設地坪間縫隙未補磚。N.D1棟
      廣場(幼兒園)之地坪舖面施作起點與竣工圖說不符、現場
      舖面圖樣與竣工圖不符」。
　　⑤南側廣場之缺失：「A.水溝蓋與地坪不齊平。B.大階梯與
      地坪交界處抿石子與竣工圖貼石英磚不符。C.D2棟走廊之
      不鏽鋼扶手生鏽、階梯與平台地磚交接處施作抿石子與竣
      工圖不符、K坡道與竣工圖不符」。
　　⑥D2棟前之缺失：「A.前廣場地不平整並有積水、周邊抿石
      子寬度與竣工圖不符」。
　　⑦D2棟之缺失：「B.1樓入口門廳平頂及樑漆剝落、露台積水
      、露台及平台防水收邊原漆部分未復原、信箱下牆面、平
      台磁磚未貼」。
　　⑧南中庭之缺失：「B.水溝之實測尺寸與竣工圖不符、無洩
      水坡度且積水、溝面破損、水溝底另設落水頭排水管，與
      竣工圖不符。C.花台之圓形花台型式與竣工圖不符。E.不
      鏽鋼截水溝之深度與竣工圖不符」。
　　⑨大樓梯旁之缺失：「坡道及溝之實測尺寸與竣工圖不符」
      。
　　⑩B棟前通道之缺失：「B.截水溝之溝邊材料與竣工圖不符」
      。
　　⑪B1棟1樓平台之缺失：「停車格之格線未完整、信箱底部牆
      面未貼磚」。
　　⑫B棟之缺失：「N坡道積水」。
　　⑬B、C、D1、D2棟屋頂之缺失：「A.截水溝、管路尚有部分
      積水、截水溝落水頭處溝型與竣工圖不符。B.PS隔熱磚尚
      有部分膨拱。C.壓角磚1/4磚與契約單價分析表(1/2B)不
      符。D.一般高籠型落水頭邊溝型與竣工圖不符、部分落水
      排水管堵塞不通。E.R1F、R1F-R2平頂與牆面乳膠漆與竣
      工圖不符且多處剝落、未批土。F.屋頂配管水泥墩座型式
      與竣工圖不符、消防配管墩座未更新。G.屋頂水箱頂版之
      防水膜沾黏、D1棟(0號)左邊落水孔不通、落水頭周邊防
      水膜未平順，且部分落水頭被防水膜覆蓋、防水膜膨拱、
      凹陷、鋼筋頭露出。I.百葉窗未清除沾污、管道間管線出
      口處被用泥漿封死。J.屋頂地板落水尚有部分阻塞」。
　　⑭全區之缺失：「A.南北中庭及南廣場、○○街0段人行道實測
      高程洩水坡度與竣工圖不符、南廣場(幼兒園前方)之實測
      高度與竣工圖不符、B棟門廳實測高程與竣工圖不符、C棟
      前方廣場高程、階梯高程與竣工圖不符。D.現場未見可拆
      式水塔不鏽鋼腳架」。
　　⑮B、C、D棟金屬屋頂之缺失：「A.靠牆收邊之施工縫切割填
      縫及鋁板收邊與竣工圖不符。B維修口、收邊之現場實測
      尺寸與竣工圖不符。C.屋面金屬板之型式與竣工圖不符、
      隔熱棉含水、不鏽鋼欄杆處積水、金屬板烤漆及色樣與竣
      工圖不符、金屬板搭接部分有縫隙。D.緩降基座收邊(上
      方鋁蓋板)與竣工圖不符、未有預埋緩降機螺栓，E.外天
      溝簷口及收邊與竣工圖不符」。
　　⑯B、C、D棟之缺失：「緩降機護欄底部固定加勁板與竣工圖
      不符」。
　　⑰00號0樓之缺失：「住戶反映損鄰：防水層及地磚未更新」
      。　
　　⑱B棟鄰○○街0段之缺失：「警衛崗亭左側(內部)窗扇滑輪損
      壞、左側(內部)窗框變形」。
　　⑲舖面、抿石子、金屬板顏色之缺失：「未提出送審色板供
      比對，位置顏色及抿石子配比有疑義」。
　　⑳E區植栽之缺失：「B.刺葉黃褥花非球形，與竣工圖不符。
      D.洋繡球數量不足、全部枯死」。
　　㉑移植植栽之缺失：「現場移植樹種及數量與竣工圖不符、
      移植樹種皆無支架，與竣工圖不符」。
　　㉒全區植栽數量之缺失：「A.金葉金露花不足487株。C.厚葉
      石斑木數量不足。D.細葉矮杜鵑數量不足。G.長穗木全部
      枯死。I.楓港柿非球形，與竣工圖不符。K.洋繡球全部枯
      死。L.竣工圖說內植栽規格與結算書內規格不符」。
　　㉓南中庭水溝、D2棟南側花台旁水溝之缺失：「水溝防水之
      施作方式與竣工圖不符」。
　　㉔全區之缺失：「陰井抿石子寬度與竣工圖不符」。
　　㉕綜上可知，上訴人於初驗第2次複驗時尚未改善完成之缺失
      包括：現況與竣工圖不符、○○街0段側人行道抿石子龜裂(
      現場查驗紀錄表〈下同〉序號二.C.1)、原有污水管手孔孔
      蓋未與地面平整突出(序號二.E.1)、排水溝及坡道積水(
      序號五.A.4、序號六.K.1)、Q坡道與D1棟間廣場之原有信
      箱與新設地坪間縫隙未補磚(序號六.M.1)、南側廣場水溝
      蓋與地坪不齊平(序號八.A.4)、D2棟走廊之不鏽鋼扶手生
      鏽(序號八.B.2)、停車格之格線未完整(序號十六
　　　.1)、信箱底部牆面未貼磚(序號十六.4)、部分屋頂磚面
      有積水(序號十八.A.1)、PS隔熱磚膨拱(序號十八.B.2)、
      落水或排水管堵塞不通(序號十八.D.3、G.2、J)、屋頂水
      箱頂版之防水膜沾黏(序號十八.G.1)、落水頭周邊防水膜
      未平順、防水膜膨拱、凹陷、鋼筋頭露出(序號八.G.3.4
　　　)、百葉窗未清除沾污(序號十八.I.2)、管道間管線出口
      處被用泥漿封死(序號十八.I.4)及警衛崗亭左側(內部)窗
      扇滑輪損壞、左側(內部)窗框變形(序號二十九.1.2)等，
      其中屬於前開㈡之⒉所示之缺失部分非可歸責於上訴人，已
      如前述，又其中序號二.C.1、序號十八A.1、B.2之缺失係
      因提供住戶先行使用所致，業據證人甲○○證述明確(
　　　見本院卷㈡第72頁)，亦難認可歸責於上訴人，至上訴人主
      張其餘缺失亦係提供住戶先行使用所致，不可歸責於伊云
      云，惟並未舉證以實其說，難認可採。
　　㉖被上訴人於103年10月2日辦理初驗第2次複驗時，當場告知
      上訴人應於同年11月2日前改善缺失，嗣上訴人於103年10
      月17日發函通知被上訴人現場缺失已改善完成，被上訴人
      乃發函通知上訴人訂於103年10月20日辦理初驗第3次複驗
      (見原審卷㈠第203頁初驗紀錄)，可知上訴人之瑕疵改正完
      成通知已於103年10月17日送達被上訴人，被上訴人方辦
      理初驗第3次複驗程序，則依系爭契約第15條第10款第2目
      約定，上訴人自第2次複驗完成之次日即103年10月3日起
      至瑕疵改正完成通知送達被上訴人之日即103年10月 17日
      止，共逾期15日，被上訴人辯稱：逾期日數應自103年10
      月1日起計算至同年10月20日止，共20日云云，為不可採
      。
　  ⑶關於103年10月20日初驗第3次複驗之缺失部分，依現場查
　　  驗紀錄表之位置、項目及缺失情形欄記載(見原審卷㈠第
　　  204至208頁)，尚未完成改善部分如下：
　　①○○街0段側人行道之缺失：「A.樹穴之尺寸與竣工圖不符。
      B.高壓混凝土磚之半圓形舖面尺寸與竣工圖不符、舖面變
      化與竣工圖不符，部分未施作。H.花台之座椅尺寸與竣工
      圖不符、00號前之花台變更為階梯，與竣工圖不符、花台
      旁之陰井施作位置與竣工圖不符」。　
　　②C棟圖書館前之缺失：「整座階梯尺寸與竣工圖不符」。
　　③北中庭(B、C棟間)之缺失：「A.排水淺溝之尺寸與竣工圖
      不符。F.活動花台之排水板與竣工圖不符。G.入口意象之
      尺寸及結構材料與竣工圖不符」。
　　④○○街0段00巷之缺失：「I.C棟廣場、階梯及樓梯之二座花
      崗石基座尺寸及形狀與竣工圖不符。L.Q坡道淨寬度及轉
      折牆面高度與竣工圖不符。M.Q坡道與D1棟間廣場之原有
      信箱與新設地坪間縫隙未補磚。N.D1棟廣場(幼兒園)之地
      坪舖面施作起點與竣工圖說不符、現場舖面圖樣與竣工圖
      不符」。
　　⑤南側廣場之缺失：「B.大階梯與地坪交界處抿石子與竣工
      圖貼石英磚不符。C.D2棟走廊階梯與平台地磚交接處施作
      抿石子與竣工圖不符、K坡道與竣工圖不符」。
　　⑥D2棟前之缺失：「A.周邊抿石子寬度與竣工圖不符」。
　　⑦D2棟之缺失：「B.1樓入口門廳平頂及樑漆剝落、信箱下牆
      面、平台磁磚未貼」。
　　⑧南中庭之缺失：「B.水溝之實測尺寸與竣工圖不符。C.花
      台之圓形花台型式與竣工圖不符。E.不鏽鋼截水溝之深度
      與竣工圖不符」。
　　⑨大樓梯旁之缺失：「坡道及溝之實測尺寸與竣工圖不符、
      樓梯平台截水溝排水管漏水」。
　　⑩B棟前通道之缺失：「B.截水溝之溝邊材料與竣工圖不符」
      。
　　⑪B1棟0樓平台之缺失：「信箱底部牆面未貼磚」。
　　⑫B、C、D1、D2棟屋頂之缺失：「A.截水溝落水頭處溝型與
      竣工圖不符。C.壓角磚1/4磚與契約單價分析表(1/2B)不
      符。D.一般高籠型落水頭邊溝型與竣工圖不符、部分落水
      排水管堵塞不通。E.R1F、R1F-R2平頂與牆面乳膠漆與竣
      工圖不符且多處剝落、未批土。F.屋頂配管水泥墩座型式
      與竣工圖不符、消防配管墩座未更新。G.屋頂水箱頂版之
      防水膜沾黏、D1棟(0號)左邊落水孔不通、防水膜膨拱、
      凹陷、鋼筋頭露出。I.管道間管線出口處被用泥漿封死。
      J.屋頂地板落水尚有部分阻塞」。
　　⑬全區之缺失：「A.南北中庭及南廣場、○○街0段人行道實測
      高程洩水坡度與竣工圖不符、南廣場(幼兒園前方)之實測
      高度與竣工圖不符、B棟門廳實測高程與竣工圖不符、C棟
      前方廣場高程、階梯高程與竣工圖不符。D.現場未見可拆
      式水塔不鏽鋼腳架」。
　　⑭B、C、D棟金屬屋頂之缺失：「A.靠牆收邊之施工縫切割填
      縫及鋁板收邊與竣工圖不符。B維修口、收邊之現場實測
      尺寸與竣工圖不符。C.屋面金屬板之型式與竣工圖不符、
      隔熱棉含水、不鏽鋼欄杆處積水、金屬板烤漆及色樣與竣
      工圖不符、金屬板搭接部分有縫隙。D.緩降基座收邊(上
      方鋁蓋板)與竣工圖不符、未有預埋緩降機螺栓，E.外天
      溝簷口及收邊與竣工圖不符」。
　　⑮B、C、D棟之缺失：「緩降機護欄底部固定加勁板與竣工圖
      不符」。
　　⑯00號0樓之缺失：「住戶反映損鄰：防水層及地磚未更新」
      。　
　　⑰舖面、抿石子、金屬板顏色之缺失：「未提出送審色板供
      比對，位置顏色及抿石子配比有疑義」。
　　⑱E區植栽之缺失：「B.刺葉黃褥花非球形，與竣工圖不符。
      D.洋繡球數量不足、全部枯死」。
　　⑲移植植栽之缺失：「現場移植樹種及數量與竣工圖不符、
      移植樹種皆無支架，與竣工圖不符」。
　　⑳全區植栽數量之缺失：「A.金葉金露花不足487株。C.厚葉
      石斑木數量不足。G.長穗木全部枯死。I.楓港柿非球形，
      與竣工圖不符。K.洋繡球全部枯死。L.竣工圖說內植栽規
      格與結算書內規格不符」。
　　㉑南中庭水溝、D2棟南側花台旁水溝之缺失：「水溝防水之
      施作方式與竣工圖不符」。
　　㉒全區之缺失：「陰井抿石子寬度與竣工圖不符」。
　　㉓綜上可知，上訴人於初驗第3次複驗時尚未改善完成之缺失
      包括：現況與竣工圖不符、Q坡道與D1棟間廣場之原有信
      箱與新設地坪間縫隙未補磚(序號六.M.1)、D2棟走廊之不
      鏽鋼扶手生鏽(序號八.B.2)、信箱底部牆面未貼磚(序號
      十六.4)、落水或排水管堵塞不通(序號十八.D.3、G.2
　　　、J)、屋頂水箱頂版之防水膜沾黏(序號十八.G.1)、防水
      膜膨拱、凹陷、鋼筋頭露出(序號八.G.4)、管道間管線出
      口處被用泥漿封死(序號十八.I.4)等，其中屬於前開㈡之⒉
      所示之缺失部分非可歸責於上訴人，已如前述，至其餘缺
      失部分，上訴人雖主張係提供住戶先行使用所致，不可歸
      責於伊云云，惟並未舉證以實其說，難認可採。　　
　　⑷關於103年11月13日初驗第4次複驗之缺失部分，依現場查
      驗紀錄表之位置、項目及缺失情形欄記載(見原審卷㈠第 2
      12至215頁)，尚未完成改善部分如下：
　　①○○街0段側人行道之缺失：「A.樹穴之尺寸與竣工圖不符。
      B.高壓混凝土磚之半圓形舖面尺寸與竣工圖不符、舖面變
      化與竣工圖不符，部分未施作。H.花台之座椅尺寸與竣工
      圖不符、00號前之花台變更為階梯，與竣工圖不符、花台
      旁之陰井施作位置與竣工圖不符」。　
　　②C棟圖書館前之缺失：「整座階梯尺寸與竣工圖不符」。
　　③北中庭(B、C棟間)之缺失：「A.排水淺溝之尺寸與竣工圖
      不符。F.活動花台之排水板與竣工圖不符。G.入口意象之
      尺寸及結構材料與竣工圖不符」。
　　④○○街0段00巷之缺失：「I.C棟廣場、階梯及樓梯之二座花
      崗石基座尺寸及形狀與竣工圖不符。L.Q坡道淨寬度及轉
      折牆面高度與竣工圖不符。M.Q坡道與D1棟間廣場之原有
      信箱與新設地坪間縫隙未補磚。N.D1棟廣場(幼兒園)之地
      坪舖面施作起點與竣工圖說不符、現場舖面圖樣與竣工圖
      不符」。
　　⑤南側廣場之缺失：「B.大階梯與地坪交界處抿石子與竣工
      圖貼石英磚不符。C.D2棟走廊階梯與平台地磚交接處施作
      抿石子與竣工圖不符、K坡道與竣工圖不符」。
　　⑥D2棟前之缺失：「A.周邊抿石子寬度與竣工圖不符」。
　　⑦D2棟之缺失：「B.1樓入口門廳平頂及樑漆剝落、信箱下牆
      面、平台磁磚未貼」。
　　⑧南中庭之缺失：「B.水溝之實測尺寸與竣工圖不符。C.花
      台之圓形花台型式與竣工圖不符。E.不鏽鋼截水溝之深度
      與竣工圖不符」。
　　⑨大樓梯旁之缺失：「坡道及溝之實測尺寸與竣工圖不符、
      樓梯平台截水溝排水管漏水」。
　　⑩B棟前通道之缺失：「B.截水溝之溝邊材料與竣工圖不符」
      。
　　⑪B1棟1樓平台之缺失：「信箱底部牆面未貼磚」。
　　⑫B、C、D1、D2棟屋頂之缺失：「A.截水溝落水頭處溝型與
      竣工圖不符。C.壓角磚1/4磚與契約單價分析表(1/2B)不
      符。D.一般高籠型落水頭邊溝型與竣工圖不符。E.R1F、 
      R1F-R2平頂與牆面乳膠漆與竣工圖不符且多處剝落、未批
      土。F.屋頂配管水泥墩座型式與竣工圖不符、消防配管墩
      座未更新。G.屋頂水箱頂版之防水膜沾黏、D1棟(0號)左
      邊落水孔不通、防水膜膨拱、凹陷、鋼筋頭露出。I.管道
      間管線出口處被用泥漿封死。」。
　　⑬全區之缺失：「A.南北中庭及南廣場、○○街0段人行道實測
      高程洩水坡度與竣工圖不符、南廣場(幼兒園前方)之實測
      高度與竣工圖不符、B棟門廳實測高程與竣工圖不符、C棟
      前方廣場高程、階梯高程與竣工圖不符。D.現場未見可拆
      式水塔不鏽鋼腳架」。
　　⑭B、C、D棟金屬屋頂之缺失：「A.靠牆收邊之施工縫切割填
      縫及鋁板收邊與竣工圖不符。B維修口、收邊之現場實測
      尺寸與竣工圖不符。C.屋面金屬板之型式與竣工圖不符、
      隔熱棉含水、不鏽鋼欄杆處積水、金屬板烤漆及色樣與竣
      工圖不符、金屬板搭接部分有縫隙。D.緩降基座收邊(上
      方鋁蓋板)與竣工圖不符、未有預埋緩降機螺栓，E.外天
      溝簷口及收邊與竣工圖不符」。
　　⑮B、C、D棟之缺失：「緩降機護欄底部固定加勁板與竣工圖
      不符」。
　　⑯00號0樓之缺失：「住戶反映損鄰：防水層及地磚未更新」
      。　
　　⑰舖面、抿石子、金屬板顏色之缺失：「未提出送審色板供
      比對，位置顏色及抿石子配比有疑義」。
　　⑱E區植栽之缺失：「B.刺葉黃褥花非球形，與竣工圖不符。
      D.洋繡球數量不足、全部枯死」。
　　⑲移植植栽之缺失：「現場移植樹種及數量與竣工圖不符、
      移植樹種皆無支架，與竣工圖不符」。
　　⑳全區植栽數量之缺失：「A.金葉金露花不足487株。C.厚葉
      石斑木數量不足。G.長穗木全部枯死。I.楓港柿非球形，
      與竣工圖不符。K.洋繡球全部枯死。L.竣工圖說內植栽規
      格與結算書內規格不符」。
　　㉑南中庭水溝、D2棟南側花台旁水溝之缺失：「水溝防水之
      施作方式與竣工圖不符」。
　　㉒全區之缺失：「陰井抿石子寬度與竣工圖不符」。
　　㉓綜上可知，上訴人於初驗第4次複驗時，除屬於前開㈡之⒉所
      示缺失部分外，其餘缺失均已改善完成，此為被上訴人所
      是認(見本院卷㈡第112頁)，又被上訴人係於103年10月20
      日辦理初驗第3次複驗時，當場告知上訴人應於同年 11月
      12日前改善缺失，並於同年11月11日發函通知上訴人訂於
      同年11月12日辦理初驗第4次複驗(見原審卷㈠第211頁初驗
      紀錄)，上訴人復不爭執逾期期間末日為103年11月12日(
      見本院卷㈢第341頁)，則依系爭契約第15條第10款第2目約
      定，上訴人自初驗第3次複驗完成之次日即103年 10月21
      日起至103年11月12日止，共逾期23日，上訴人主張：被
      上訴人於103年10月2日辦理初驗第2次複驗時，告知瑕疵
      改正期限為103年11月2日，則被上訴人於103年11月3日方
      得辦理第3次複驗，並僅得自次日即103年11月4日起計算
      逾期期間，故初驗第3次複驗之逾期期間應自103年11月4
      日起計算至103年11月12日止云云，為不可採。
　　⑸綜上，上訴人辦理初驗逾期期間分別為103年9月11日起至1
      03年9月25日止(共15日)、103年10月3日起至103年10月 1
      7日止(共15日)、103年10月21日起至103年11月12日止(
　　　共23日)，逾期日數合計53日(15+15+23)，則依系爭契約
      第18條第1款約定，以每逾1日按契約價金總額千分之1計
      算之逾期違約金共215萬7100元（4070萬3元X1‰X53日)，
      惟本院審酌上開初驗複驗逾期除可歸責於上訴人部分外，
      尚包括現況屬於前開㈡之⒉所示之缺失及住戶先行使用所致
      損壞，此係分別可歸責於監造單位及被上訴人，而被上訴
      人就可歸責於監造單位之缺失部分，仍得基於委任或承攬
      關係向監造單位求償，應視同可歸責於被上訴人，不應責
      令上訴人負擔等情，認上訴人僅應負擔一半之責任，即被
      上訴人得扣罰之逾期違約金為107萬8550元(215萬7100元X
      1/2)。又上訴人係以倘本院認被上訴人得扣罰初驗逾期違
      約金256萬4100元為前提，始請求酌減違約金(見本院卷㈢
      第342頁)，本院既認被上訴人得扣罰之逾期違約金為107
      萬8550元，則上訴人請求酌減違約金部分，即無論述之必
      要，併予敘明。
  (四)上訴人請求增加給付工程管理費23萬7645元，有無理由？
　　⒈查系爭契約第22條第5款約定：「除契約變更增減數量或新
      增項目所致之展延履約期限不得再請求外，經機關(即被
      上訴人)同意全部暫停執行或展延履約期限，除經機關認
      定有不宜給付情形外，廠商(即上訴人)得向機關請求按訂
      約總價（應扣除營業稅）｛2.5加〔0.25〕｝%除以原工期日數
      所得金額乘以展延或停工日數之工程管理費用，且其費用
      不含所失利益、以不超過訂約總價10%為限。本項工程管
      理費已包含工程保險及營業稅。如因不可歸責於雙方之事
      由者，廠商得申請之工程管理費用應予減半」（見原審卷
      ㈠第30頁背面），準此，系爭工程若經被上訴人同意全部
      暫停執行或展延履約期限，且未於契約變更增加給付者，
      上訴人始得請求增加給付工程管理費。
　　⒉雖上訴人主張：兩造並未約定須先行提報三大計畫書始得
      施工，被上訴人無端阻礙伊於原定開工日(102年4月18日)
      施工，致伊於102年4月18日起至同年5月30日止不得施工
　　　，自屬不可歸責於伊，解釋上應屬被上訴人同意暫停執行
      (停工)，依系爭契約第22條第5款約定，伊自得請求被上
      訴人增加給付上開期間之工程管理費23萬7645元云云。惟
      查：
　　⑴觀諸系爭契約第9條第2款第1目約定：「廠商應依本條款【
      第9條第2款第1目】附件規定提送整體施工計畫及分項施
      工計畫書，擬定施工順序及預定進度表等，並就主要施工
      部分敘明施工方法，繪製施工相關圖說，送請監造單位/
      工程司審核。監造單位/工程司為協調相關工程之配合，
      得指示廠商作必要之修正」、第11條第4款約定：「
　　　廠商於各項工程項目施工前，應將其施工方法、施工步驟
      及施工中之檢（試）驗作業等計畫，先洽請監造單位/工
      程司同意，並在施工前會同監造單位/工程司完成準備作
      業之檢查工作無誤後，始得進入施工程序」（見原審卷㈠
      第18頁背面、第21頁背面），及系爭權責分工表項次1約
      定：「⒈工程開（施）工前：....⒔編擬及提報施工計畫（
      包括其他依相關法規向各該法規之主管機關提報之有關計
      畫）。…⒖編擬品質計畫（整體品質計畫）。⒗編擬勞工安
      全衛生管理計畫....」（見原審卷㈢第21頁及背面）
　　　，可知兩造業已約明上訴人於系爭工程開(施)工前應先編
      擬整體施工計畫、整體品質計畫、勞工安全衛生管理計畫
      (即三大計畫書)，並經監造單位審查及被上訴人核定後，
      始得施工。又系爭權責分工表項次1.13、項次1.15及項次
      1.16復約定，廠商編擬及提報施工計畫應於「開工」後7
      日內辦理，編擬整體品質計畫應於收到監造計畫書後7日
      內辦理，編擬勞工安全衛生管理計畫應於系爭契約訂約後
      7日內辦理，而項次1.11約定監造單位編擬監造計畫應於
      系爭契約訂約後7日內，至遲於「開工」前辦理，可見上
      訴人應於簽約後、開工前先提報勞工安全衛生管理計畫，
      且至遲於開工後7日內提報施工計畫、整體品質計畫，經
      監造單位審查及被上訴人核定後，始得進入施工程序，參
      以系爭契約簽訂日為102年4月11日，預定開工日為102年4
      月18日，兩者僅相距7日，顯然上開約定所謂「開工」，
      並非專指實際進場施作，尚包括繪製施工相關圖說及計畫
      之提出，此由兩造與監造單位於102年4月25日召開之工務
      會議紀錄記載「監造單位(即薛晉屏建築師事務所)提案本
      工程之三大計畫書需經主辦機關(即被上訴人)核定後，方
      可開始施工。決議內容依提案內容辦理。決議執行單位為
      承攬廠商(即上訴人)」(見原審卷㈠第42頁)，亦可窺見。
　　⑵又上訴人於102年4月13日提報品質計畫書，經監造單位於1
      02年4月16日審查後退回修正，上訴人復於102年4月23日
      提報修正後品質計畫書，經監造單位於102年4月26日審查
      通過，惟經被上訴人於102年5月3日審查後退回修正，上
      訴人再於102年5月6日提報修正後品質計畫書，經監造單
      位於102年5月7日審查通過，嗣經被上訴人於102年5月20
      日同意核定，有被上訴人102年5月20日北市都工字第1023
　　　3601100號函、102年5月3日北市都工字第10233350600號
      函、薛晉屏建築師事務所102年5月7日薛萬字第1305073號
      函、102年4月26日薛萬字第1304266號函、102年4月16日
      薛萬字第1304161號函、上訴人102年5月6日鐿營萬字第10
　　　20506002號函、102年4月23日鐿營萬字第1020423001號函
　　　、102年4月13日鐿營萬字第1020413001號函等影本可稽（
　　　見原審卷㈠第126至133頁）；上訴人於102年4月18日提報
      勞工安全衛生管理計畫書，經監造單位於102年4月22日審
      查後退回修正，上訴人復於102年4月29日提報修正後勞工
      安全衛生管理計畫書，經監造單位於102年5月2日審查通
      過，惟經被上訴人於102年5月10日審查後退回修正，上訴
      人再於102年5月13日提報修正後勞工安全衛生管理計畫書
　　　，然因上訴人未提供附件，經監造單位於102年5月14日審
      查後退回修正，上訴人另於102年5月15日提報修正後勞工
      安全衛生管理計畫書，經監造單位於102年5月16日審查通
      過，嗣經被上訴人於102年5月30日同意核定，有被上訴人
      102年5月30日北市都工字第10233934600號函、102年5月 
      10日北市都工字第10233449400號函、薛晉屏建築師事務
      所102年5月16日薛萬字第1305161號函、102年5月14日薛
      萬字第1305141號函、102年5月2日薛萬字第1305021號函
　　　、102年4月22日薛萬字第1304224號函、上訴人102年5月1
      5日鐿營萬字第1020515005號函、102年5月13日鐿營萬字
      第1020513002號函、102年4月29日鐿營萬字第1020429001
      號函等影本可稽（見原審卷㈠第134至142頁）；上訴人於1
      02年4月24日提報整體施工計畫書，經監造單位於102年4
      月29日審查後退回修正，上訴人復於102年5月6日提報修
      正後整體施工計畫書，經監造單位於102年5月10日審查通
      過，嗣經被上訴人於102年5月23日同意核定，有被上訴人
      102年5月23日北市都工字第10233787300號函、薛晉屏建
      築師事務所102年5月10日薛萬字第1305102號函、102年4
      月29日薛萬字第1304292號函、上訴人102年5月6日鐿營萬
      字第1020506004號函及102年4月24日鐿營萬字第10204240
　　　01號函等影本可稽（見原審卷㈠第121至125頁），依前開
      三大計畫書送審時程可知，上訴人於102年4月13日提報品
      質計畫書，經被上訴人於102年5月20日同意核定；於102
      年4月18日提報勞工安全衛生管理計畫書，經被上訴人於 
      102年5月30日同意核定；於102年4月24日提報整體施工計
      畫書，經被上訴人於102年5月23日同意核定，上開102年4
      月18日至同年5月30日係上訴人提報三大計畫書之送審期
      間，被上訴人要求上訴人修正後重新送審，與系爭契約第
      22條第5款約定「機關同意暫停執行」之要件不符，況一
      般營建工程正常履約所需之工程費用主要包括直接費用、
      間接費用及利潤，直接費用係指營造過程中直接發生於工
      地，為完成工程所必須支出之各項費用，間接費用則係為
      維持工程順利進行所不可避免之支出，管理費即屬之，系
      爭契約原約定之報酬已涵蓋上開工程費用，此觀系爭工程
      總表已編列管理費之項目可明(見本院卷㈢第62頁項目甲.
      貳及甲.參)，而系爭工程預定竣工日為103年1月22日，實
      際竣工日為103年1月29日(見原審卷㈠第34、51、53頁）
　　　，僅展延7日，並未超出一般有經驗之承包商於投標時所
      得合理預見之範圍，上訴人徒以系爭工程於102年4月18日
      至同年5月30日共43日不得施工為由，主張依系爭契約第2
      2條第5款約定，請求被上訴人於原約定之報酬外，增加給
      付工程管理費23萬7645元云云，洵屬無據。
  (五)上訴人請求被上訴人給付因履約期間延長而增加之保險費
　　  3萬7000元，有無理由？
　　⒈上訴人主張：伊就系爭工程向新光產物保險公司投保營造
      綜合保險，原保險期間至103年2月28日止，因被上訴人遲
      至103年7月3日辦理初驗，於104年6月18日始驗收完成，
      致伊先後自103年2月28日起至103年7月31日止、自103年7
      月31日起至104年7月31日止展延保險期間，支出保險費各
      萬7000元、2萬元，合計3萬7000元，依系爭契約第15條第
      2款第5目約定，應由被上訴人負擔等語，並提出新光產物
      保險公司營造綜合保險批單2紙為證（見原審卷㈠第102、1
      03頁）。被上訴人則以系爭工程未能如期辦理驗收，係因
      上訴人逾期提出結算書、竣工圖及辦理初驗逾期所致，自
      屬可歸責於上訴人，上訴人不得請求履約期間延長增加之
      保險費3萬7000元等語置辯。
　　⒉依系爭契約第13條第1款約定：「廠商(即上訴人)應於履約
      期間，依『工程採購廠商投保約定事項』辦理保險....
　　　」、及第15條第2款第5目約定：「有初驗程序：預算金額
      逾2000萬元者，除因機關(即被上訴人)需求得免除者外，
      應先辦理初驗。機關應於收受監造單位/工程司送審之全
      部資料之日起30日內辦理初驗，並作成初驗紀錄。初驗合
      格後，機關應於20日內辦理驗收，並作成驗收紀錄....如
      因可歸責於機關之事由，延誤辦理初驗或驗收....廠商因
      此增加之必要費用，由機關負擔」(見原審卷㈠第22頁背面
      、第24頁背面)，可知上訴人於履約期間應辦理保險，如
      延誤辦理初驗或驗收，係可歸責於被上訴人所致，上訴人
      因此增加之保險費，應由被上訴人負擔，參酌系爭契約第
      11條第8款約定：「監造單位/工程司無故遲延辦理查驗，
      致廠商未能依時履約者，廠商得依『臺北市政府工程契約
      訂約後工期核算要點』申請延長履約期限；因此增加之必
      要費用，由機關負擔」(見原審卷㈠第22頁)，解釋上如履
      約期間延長係可歸責於監造單位，致上訴人因此增加支出
      保險費時，應由被上訴人負擔，方為公允，蓋被上訴人就
      此部分損失，仍得基於與監造單位間之委任或承攬關係求
      償，反之，上訴人與監造單位間並無契約關係，自不可能
      責令上訴人向監造單位求償。
　　⒊查系爭工程於103年1月29日竣工，於103年7月3日起辦理初
      驗，於同年9月1日至9月10日辦理初驗第1次複驗，於同年
      10月2日辦理初驗第2次複驗，於同年10月20日辦理初驗第
      3次複驗，嗣於同年11月13日辦理初驗第4次複驗時，缺失
      已改善完成，上訴人辦理初驗逾期期間分別103年9月11日
      至103年9月25日(共15日)、103年10月3日至103年10月 17
      日(共15日)、103年10月21日至103年11月12日(共23日
　　　)，共53日，上訴人應負擔一半責任，又上開初驗複驗程
      序因有現況變更，致與竣工圖不符之缺失無法改善，係監
      造單位規劃或設計疏失所致，乃不可歸責於上訴人，經兩
      造與監造單位協商後，於104年4月30日辦理第2次契約變
      更，並於104年6月18日驗收完畢，均有如前述，而上訴人
      自承係於103年2月19日提送結算書(見原審卷㈠第7頁背面
　　　)，雖有逾期情事，此為原審判決所認定，且上訴人於本
      院表示不再爭執，然其提送時間仍在原保險期間內，可見
      系爭工程履約期間延長係因初驗逾期、變更設計延誤辦理
      驗收所致，與上訴人逾期提送結算書無涉，則展延保險期
      間因此增加之保險費，除上訴人應就辦理初驗逾期期間負
      擔一半責任外，其餘應由被上訴人負擔，而上訴人就系爭
      工程向新光產物保險公司投保營造綜合保險，原保險期間
      至103年2月28日止，因履約期間延長，先後自103年2月28
      日起至103年7月31日止、自103年7月31日起至104年7月31
      日止展延保險期間，支出保險費各1萬7000元、2萬元，有
      新光產物保險公司營造綜合保險批單影本可稽（見原審卷
      ㈠第102、103頁），此為被上訴人所不爭執(見本院卷㈢第2
      9頁)，則依比例計算，上訴人得請求被上訴人給付履約期
      間延長增加之保險費為3萬5548元【1萬7000元+2萬元X(1-
      〈53/365X1/2〉)】。
　(六)綜上，系爭工程業經被上訴人驗收合格，被上訴人即應給
      付全部報酬予上訴人，惟上訴人就辦理估驗計價逾期及初
      驗逾期部分，依約應計罰逾期違約金各34萬1000元、107
      萬8550元，就竣工圖送審逾期部分，有不可歸責之事由，
      不應計罰逾期違約金，被上訴人扣罰逾期違約金各92萬  
      9000元、256萬4100元、24萬4200元，既有溢扣情事，上
      訴人自得請求被上訴人返還溢扣之金額各58萬8000元(92
      萬9000元-34萬1000元)、148萬5550元(256萬4100元-107
      萬8550元)、24萬4200元，合計231萬7750元(58萬8000元 
      +148萬5550元+24萬4200元)。又系爭契約履約期間延長，
      須展延保險期間，相對增加保險費之支出，既係因辦理初
      驗逾期及變更設計所致，此非完全可歸責於上訴人，則上
      訴人請求被上訴人給付增加之保險費3萬5548元部分，自
      屬有據。從而，上訴人得請求被上訴人再給付之金額合計
      235萬3298元(231萬7750元+3萬5548元)。　
五、綜上所述，上訴人依系爭契約第5條第1款第2目、第15條第2
    款第5目之約定及承攬法律關係，請求被上訴人再給付235萬
    3298元，及自起訴狀繕本送達翌日即106年5月6日（見原審
    卷㈠第107頁）起至清償日止，按年息5%計算之利息，為有理
    由，應予准許，逾此部分請求，為無理由，不應准許。從而
    ，原審就上開應准許部分，為上訴人敗訴之判決，尚有未洽
    ，上訴意旨指摘原判決此部分不當，求予廢棄改判，為有理
    由，爰由本院廢棄改判如主文第2項所示。至原審就上開不
    應准許部分，為上訴人敗訴之判決，並無不合，上訴意旨指
    摘原判決此部分不當，求予廢棄改判，為無理由，應予駁回
    。又上訴人勝訴部分，兩造均陳明願供擔保聲請准、免假執
    行，經核均無不合，爰分別酌定相當擔保金額准許之。
六、本件事證已臻明確，兩造其餘攻擊、防禦方法及所提證據，
    經審酌後認與判決結果不生影響，爰不予逐一論列。
七、據上論結，本件上訴為一部有理由、一部無理由，依民事訴
    訟法第450條、第449條第1項、第463條、第390條第2項、第
    392條第2項、第79條，判決如主文。　　　
中　　華　　民　　國　　110 　年　　3 　　月　　31　　日
                  工程法庭
                      審判長法  官  翁昭蓉
                            法  官  羅惠雯
                            法  官  鍾素鳳
正本係照原本作成。
如不服本判決，應於收受送達後20日內向本院提出上訴書狀，其
未表明上訴理由者，應於提出上訴後20日內向本院補提理由書狀
（均須按他造當事人之人數附繕本）上訴時應提出委任律師或具
有律師資格之人之委任狀；委任有律師資格者，另應附具律師資
格證書及釋明委任人與受任人有民事訴訟法第466 條之1第1項但
書或第2項所定關係之釋明文書影本。如委任律師提起上訴者，
應一併繳納上訴審裁判費。
中　　華　　民　　國　　110 　年　　3 　　月　　31　　日
　　　　　　　　　　　　　  書記官  林吟玲